【裁判字號】    91,上重更(一),34
【裁判日期】    920114
【裁判案由】    殺人等
【裁判全文】
臺灣高等法院刑事判決                        九十一年度上重更(一)字第三四號
    上  訴  人  臺灣新竹地方法院檢察署檢察官
    上  訴  人
    即  被  告  庚○○  女、四.
    選任辯護人  楊隆源律師
    上  訴  人
    即  被  告  戊○○  男、二.
                丁○○  男、二.
    右二人共同
    指定辯護人  本院甲○辯護人周君穎
    上  訴  人
    即  被  告  癸○○  男、二.
    選任辯護人  陳適庸律師
    上  訴  人
    即  被  告  辛○○  男、二.
    指定辯護人  本院甲○辯護人周君穎
    上  訴  人
    即  被  告  乙○○  男、二.
    選任辯護人  羅秉成律師
                魏順華律師
    上  訴  人
    即  被  告  己○○  男、二.
    指定辯護人  本院甲○辯護人周君穎
右上訴人因被告等殺人等案件，不服臺灣新竹地方法院八十九年重訴字第一○號，中
華民國九十年三月十二日第一審判決（起訴案號：臺灣新竹地方法院檢察署八十九年
度偵字第一二九八號、第二六六五號、第二七四四號）提起上訴，本院判決後，由最
高法院撤銷發回，本院更為判決如左：
    主  文
原判決關於庚○○、戊○○、丁○○、癸○○、乙○○、己○○部分暨辛○○殺人及
定執行刑部分均撤銷。
庚○○共同連續殺人，處無期徒刑，褫奪公權終身。
戊○○共同連續殺人，處有期徒刑拾肆年，褫奪公權伍年。
丁○○共同連續殺人未遂，處有期徒刑柒年，褫奪公權肆年。
癸○○共同連續殺人未遂，處有期徒刑伍年陸月，褫奪公權貳年。
辛○○共同殺人，累犯，處無期徒刑，褫奪公權終身。
乙○○共同連續殺人未遂，處有期徒刑伍年肆月，褫奪公權貳年。
己○○共同連續殺人未遂，處有期徒刑捌年，褫奪公權肆年。
    事  實
一、辛○○有侵占、賭博、傷害、違反槍砲彈藥刀械管制條例、麻醉藥品管制條例、
    藥事法案件等前科，其中傷害罪部分經臺灣桃園地方法院於民國八十四年九月二
    十六日以八十四年度易字第三四一七號判決判處有期徒刑四月，於八十五年八月
    二十六日確定，違反槍砲彈藥刀械管制條例、麻醉藥品管制條例、藥事法部分，
    亦經臺灣桃園地方法院於八十五年十月二日以八十五年度訴字第一一九三號判決
    各判處有期徒刑四月、五月、五月，定執行刑為有期徒刑一年一月，於八十五年
    十一月二十八日確定，二判決接續執行，於八十六年十二月十二日執行完畢。
二、庚○○因其夫林榮樓於八十七年二月間發生車禍傷及頭部後性情不定，二人之感
    情遂日漸生隙而分居，然林榮樓仍不時至庚○○所開設之小吃店吵鬧，復以二人
    就是否出售林榮樓名下所有坐落於新竹縣竹東鎮○○○段０一０四地號、面積四
    千七百三十平方公尺、公告現值為新台幣（下同）九百四十六萬元之土地等事迭
    起爭執，遂決意殺害林榮樓。庚○○為達前揭殺害其夫林榮樓之目的，乃於八十
    八年四月間至新竹縣竹東鎮○○路○段五七０號，丁○○、戊○○二兄弟所共同
    經營之修車廠內（戊○○、丁○○嗣後結束修車廠之共同經營，戊○○個人於八
    十八年九月底將修車廠搬遷至同鎮○○路○段一二０號繼續經營），向戊○○、
    丁○○、修車廠之員工癸○○、及戊○○與丁○○之友人乙○○表示：若其等四
    人能殺死林榮樓，伊願支付二百萬元作為酬金供其等分配等語，戊○○、丁○○
    、癸○○、乙○○等四人經考慮後，於當月月底答應庚○○之請求，五人遂共同
    基於殺害林榮樓之概括犯意聯絡，先由庚○○出資九萬元購入ＪＸ—四九七五號
    自小客車登記於乙○○名下作為犯案工具（該自小客車嗣後已另出售予他人），
    丁○○則提供計劃，即製造由乙○○駕車撞死林榮樓，再由丁○○、戊○○出面
    報警，製造意外車禍之假象之計畫，而二次共同以駕車衝撞之方式著手殺害林榮
    樓：
（一）第一次係於八十八年五月間某日晚上十一時許，先由庚○○以電話謊稱機車故
      障，而要求林榮樓騎乘機車外出至新竹縣竹東鎮良奇加油站搭載庚○○，待林
      榮樓騎乘機車行經竹東鎮○○路○段三角城大轉彎處時，即由等候在該處之乙○○駕駛前揭ＪＸ—四九七五號自小客車搭載戊○○及癸○○，以時速約八十
      公里之高速自後衝撞林榮樓所騎乘之機車，致林榮樓彈撞至擋風玻璃及引擎蓋
      上，惟林榮樓僅受輕傷並未報警處理，反而請求乙○○等人駕車前往良奇加油
      站搭載庚○○，此次因此未能遂行殺害林榮樓之目的。
（二）前揭行動失利後，庚○○復於八十八年六月十日晚上十一時許，另以皮包遺忘
      在友人住處為由，誘騙林榮樓一同騎乘機車外出，其間庚○○藉故離開後，戊○○（起訴書誤載為丁○○，經檢察官於審理期日以言詞更正為戊○○）即駕
      駛前揭自小客車搭載乙○○、癸○○在新竹縣竹東鎮○○路○段三０五號前等
      候，迨見林榮樓騎乘機車行經該處時，即以時速約八十公里之高速自側面衝撞
      林榮樓所騎乘之機車，惟因乙○○著手後，突然不想殺害林榮樓而中止殺人之
      犯意，故意將方向盤往左拉，致未對中撞及林榮樓，僅使車右側葉子板擦撞到
      林榮樓，致林榮樓身受有嚴重頭部外傷、兩腳右手多處挫傷而倒地不起，經送
      醫急救，始於當月十四日出院而倖免於難。
而乙○○經此二次駕車衝撞林榮樓之殺人未遂行為後，即退出不再參與庚○○等人殺
害林榮樓之計畫。
（三）嗣於八十八年七、八月，戊○○之友人己○○因購買未幾之汽車撞毀而將車輛
      以低價賣回予戊○○而沮喪不已，戊○○即將前揭殺害林榮樓可得酬金之計畫
      告知己○○，己○○為賺取酬金即答應加入殺害林榮樓之行動，遂與庚○○、
      戊○○、丁○○、癸○○基於殺害林榮樓之概括犯意及放火之犯意聯絡，於八
      十八年八月十九日晚上，謀議縱火燒死林榮樓，由戊○○約林榮樓至修車廠飲
      酒，即由己○○騎乘機車將林榮樓載至戊○○之修車廠，再由戊○○向林榮樓
      勸酒，待林榮樓醉倒後由己○○將林榮樓送回新竹縣竹東鎮二段二九七巷一０
      六弄十六號之住處（原門牌號碼為新竹縣竹東鎮三重里二二鄰四八號），至翌
      日凌晨一、二時許，己○○即夥同戊○○、丁○○、癸○○至林榮樓前址住處
      ，推由己○○將戊○○事先自修車廠內報廢車輛上所抽取之汽油潑灑於前揭林
      榮樓現供人使用之住宅之廚房後點火燃燒，以便火勢延燒至林榮樓睡覺之房間
      而將林榮樓燒死，惟因新竹縣警察局消防隊二重分隊據報後迅速到場將火勢撲
      滅，火勢未能延燒至林榮樓所在房間，林榮樓始倖免於難，而前址房屋亦僅被
      燻黑，並未被燒毀，尚未致失去效用之程度而未遂。
（四）前揭縱火殺害林榮樓之計畫失敗後，庚○○、戊○○、丁○○、癸○○、己○○等五人又基於前殺害林榮樓之概括犯意聯絡，共同謀議以摻有安眠藥之酒類
      灌醉林榮樓再加以持刀砍殺，遂於八十八年九月八日晚上，先由庚○○至林榮
      樓前揭住處誘騙林榮樓飲下摻有安眠藥之酒類，待林榮樓醉倒在住處庭院椅子
      上，庚○○即通知戊○○、丁○○、癸○○、己○○等四人開始行動，至翌日
      凌晨零時至二時許之間，癸○○即駕車搭載戊○○、丁○○，己○○則一人騎
      乘機車並攜帶開山刀及刺刀各一支至林榮樓住處，迨到達後，即由丁○○徒手
      毆打林榮樓，己○○則持開山刀朝林榮樓頸部砍下一刀，並持刺刀刺向林榮樓
      背部、右肩各一刀後離去，而丁○○徒手毆打及己○○持刀攻擊行為，因而致
      林榮樓受有右頸部八公分深部撕裂傷、背部三處六公分撕裂傷、右肩十五公分
      撕裂傷、右側頭部頂骨線性骨折（約八至九公分長）之傷害，至清晨經人發現
      送行政院國軍退除役官兵輔導委員會竹東榮民醫院（以下簡稱竹東榮民醫院）
      急救始倖免於死，於同月十六日始行出院（此次砍殺林榮樓所用之開山刀、刺
      刀業經己○○丟棄而滅失）。
丁○○參與二次駕車衝撞及縱火、持刀殺害林榮樓之殺人未遂行為後，即未再參與殺
害林榮樓之計畫。
（五）第四次殺人計畫失敗後，庚○○、戊○○、己○○、癸○○等四人仍不死心，
      計畫以毒蛇之毒液殺害林榮樓，乃於林榮樓前揭因切割傷出院後之某日晚上，
      乃由癸○○、戊○○、己○○三人駕車先至新竹市○○路一二九號之「大千蛇
      鱉料理店」以五百元購入眼鏡蛇一隻，再於當晚十一時許一起至林榮樓住處附
      近，由己○○將毒蛇毒液擠入杯中，並以庚○○預先提供之針筒抽取毒液後，
      推由庚○○以裝有毒液之針筒向林榮樓注射，然尚未著手注射即放棄實行。
癸○○參與二次駕車衝撞及縱火、持刀、注射毒液殺害林榮樓之殺人未遂行為後，即
未再參與殺害林榮樓之行動；己○○參與縱火、持刀、注射毒液殺害林榮樓之殺人未
遂行為後，亦未再參與殺害林榮樓之行動。
（六）以毒蛇液預備殺害林榮樓未果後之八十八年九月份某日晚上七時許，庚○○猶
      不肯放棄，仍單獨基於前殺害林榮樓之概括犯意，計畫以除草劑毒殺被害人，
      庚○○乃向不知情之修車廠員工蘇俊明（經檢察官不起訴處分）及不知庚○○
      欲以除草劑下毒之己○○（不知情）稱要外出購物，而由蘇俊明駕車搭載己○○及庚○○前去新竹縣芎林鄉，旋庚○○要求蘇俊明與己○○於車上等候，並
      單獨下車購買除草劑及空膠囊，嗣後庚○○並將除草劑裝填於膠囊內，庚○○
      並計畫偽稱該膠囊為藥品提供予林榮樓服用，然庚○○未著手讓林樓榮服用，
      即放棄實行。
（七）多達六次之殺害林榮樓行動均告失敗後，戊○○之舅舅壬○○（未據起訴）因
      由戊○○處得知庚○○願支付二百萬元為殺害林榮樓代價、以及前揭六次殺害
      林榮樓行動均未能成功之事後，於八十八年十一月下旬某日，適巧壬○○之小
      舅子辛○○因其所駕之車號ＬＩ—三九七九號自小客車故障（該自小客車係辛○○向不知情之友人王勇為所借用，經王勇為向臺灣桃園地方法院檢察署提出
      侵占告訴，經臺灣桃園地方法院判決有罪確定），遂透過壬○○介紹而前往戊○○新設位於新竹縣竹東鎮○○路○段一二０號「雙銘汽車修理廠」修車，壬○○即基於殺人之犯意，向戊○○表示辛○○是其小舅子有能力殺害林榮樓，
      可以信得過等語，戊○○乃與壬○○約定，由辛○○殺害林榮樓後，辛○○可
      獨得一百萬元，且壬○○亦可參與分配另一百萬元，並由壬○○在該修理廠告
      知辛○○前揭殺人可得酬金之計畫後，辛○○即表示考慮參與，戊○○因信任
      其舅舅壬○○之介紹，且亦認為辛○○有能力殺死林榮樓，即於八十八年十二
      月初某日晚上八時許，由戊○○與辛○○相偕前往庚○○位於新竹縣竹東鎮○○路之小吃店對面廣場，由戊○○介紹辛○○與庚○○認識，並商談關於殺害
      林榮樓一事，因辛○○表示自己一人即可殺害林榮樓故必須獨得報酬一百萬元
      ，庚○○即出於共同殺人之犯意聯絡，應允於辛○○殺害林榮樓後，其將從出
      售林榮樓遺留下之土地款項內撥付一百萬元予辛○○，另前六次已參與殺害林
      榮樓之戊○○、丁○○、癸○○、己○○、乙○○及此次始加入之壬○○等人
      仍可依原協議分配另一百萬元，庚○○並當場先支付六千元予辛○○以做為定
      金，辛○○因此承諾將在三日內殺害林榮樓，並計畫以潑灑汽油焚燒之方式殺
      害林榮樓。遂於八十八年十二月八日晚上某時先至未參與此次犯行之丁○○位
      於新竹縣竹東鎮○○路○段二九三之三號之修車廠，將ＬＩ—三九七九號自小
      客車之汽油裝於油桶內，惟因油桶破裂漏油，辛○○遂於八十八年十二月九日
      上午十時許至戊○○之修車廠，與戊○○二人基於共同殺害林榮樓之犯意聯絡
      ，謀議由辛○○先將林榮樓灌醉後打昏再予以焚燒殺害，戊○○因此提供玉泉
      清酒一瓶，並請修車廠不知情之員工劉銀台（經檢察官不起訴處分）購買二百
      元汽油裝於桶內放置於ＬＩ—三九七九號自小客車後行李箱內，辛○○亦另持
      不詳姓名者所有放置於修車廠內之木製球棒一支、黃酒二瓶，俟準備妥當後，
      辛○○即於當日中午十二時許駕駛ＬＩ—三九七九號自小客車前往林榮樓之住
      處，先佯以尋找親戚無著之方式藉故與林榮樓攀談，進而在該處與林榮樓一同
      飲酒，直至當日下午三時許，辛○○即駕車邀林榮樓至新竹縣竹東鎮○○路一
      一五號有女侍陪酒之「日進小吃店」飲酒，至當日下午五時許飲畢欲結帳離去
      時，因「日進小吃店」之負責人陳燕祥以前帳未付為由，拒絕林榮樓此次之簽
      帳，辛○○乃暗中電話聯絡戊○○攜款前來，戊○○因此命不知情之劉銀台攜
      款至竹東火車站交予辛○○以支付酒錢，辛○○復隨即再帶林榮樓前往新竹縣
      竹東鎮○○路、大林路口亦有女侍陪酒之「小英飲食店」內飲酒，至當日晚上
      六時許飲畢欲離開時，戊○○再經由辛○○之聯絡親自前往新竹縣竹東鎮下公
      館交付六千元予辛○○以支付「小英飲食店」之酒錢，斯時林榮樓已因飲酒過
      量而酒醉意識模糊，辛○○即駕車搭載林榮樓物色適當之地點，最後於當晚七
      時許，將林榮樓載往新竹縣竹東鎮與芎林鄉交界之竹林大橋下，趁該處晚上偏
      僻無人，先命林榮樓下車，隨即在車旁以其所持不詳姓名者所有之木製球棒猛
      力重擊林榮樓頭部，致林榮樓之頭部受創血跡噴濺至地上、後車廂、後擋風玻
      璃及辛○○之臉上，於林榮樓倒地昏迷之際，辛○○旋以車上預藏之汽油潑灑
      於林榮樓全身後以打火機點燃焚燒，林榮樓因而吸入一氧化碳及其他毒性氣體
      而窒息死亡，嗣於當晚七時四十五分許，釣客陳億發、陳世菘父子駕車途經該
      處欲至橋邊頭前溪釣魚時，發現林榮樓全身尚有餘火而報警處理。辛○○於殺
      害林榮樓後，即駕車至戊○○之修車廠向戊○○告知業已殺害林榮樓之事，戊○○即先支付一萬五千元予辛○○，並命不知情之劉銀台、蘇俊明一起擦拭辛○○車上之血跡，及將殺害林榮樓所用之木製球棒、汽油桶丟棄而滅失，辛○○當晚即投宿於新竹市某旅館，翌日上午再搭計程車至戊○○汽車修理廠，途
      中購衣換下作案當時所穿之衣物，辛○○即駕車南下躲避追緝，戊○○並數次
      親自或命不知情之劉銀台代為將庚○○所交付之款項匯入辛○○所指定、不知
      情之方厚凱於金門頂堡郵局所開立之局號為三一一０二號、帳號為００六七五
      二號之帳戶內，總計現金及匯款已支付辛○○十餘萬元之酬金，惟庚○○允諾
      支付予辛○○之一百萬元酬金，因林榮樓之死亡證明書遲未發下，庚○○無法
      辦理繼承登記以出售土地，故未能全數支付。辛○○因庚○○遲未付足一百萬
      元酬金，以為庚○○反悔不願支付，即於八十九年一月中旬至庚○○前址小吃
      店，向庚○○告以若再拿不到錢，將殺死庚○○全家等加害生命之事，恐嚇庚○○而致生危害於安全（辛○○恐嚇部分已判決有罪確定，並經折抵刑期執行
      完畢），然庚○○仍遲未付款，經警密集循線追查，而於八十九年二月二十二
      日查獲本案。戊○○並就前述有關參與二次駕車衝撞林榮樓、注射毒液、縱火
      、及推由己○○持刀砍殺林榮樓部分，在偵查機關尚未發覺前，主動向承辦警
      員張蒼宏、呂學明供認其犯行。
三、案經新竹縣警察局竹東分局報請臺灣新竹地方法院檢察署檢察官偵查起訴。
    理  由
壹、上訴人即被告有罪部分
一、犯罪事實之認定
（一）訊據上訴人即被告庚○○否認其犯罪之動機之一係出於出售新竹縣竹東鎮○○○段０一０四地號土地與林榮樓爭執，並辯稱：新竹縣竹東鎮○○○段０一０
      四地號土地於八十八年四月以前即已因預定徵收而遭禁止辦理移轉登記而不能
      移轉，伊不可能為該不能出售之土地與林榮樓爭執，更進而殺人云云，惟查：
      上開土地雖曾於七十七年間經新竹縣政府７７、７、２６府建商字第５８８４
      ０號函辦理「劃編工業用地禁止移轉及設定負擔」註記，然上開註記業已於八
      十一年四月二十一日註銷之事實，有新竹縣竹東地政事務所九十一年九月五日
      東地所登字第零九一０００四九九四號函附土地人工登記簿影本在卷可稽（見
      本院卷一第一０五至一０七頁），故被告庚○○上開未因出售土地與被害人爭
      執之辯解顯與事實不符，尚無可取；至林榮樓雖曾於七十五年三月十三日自行
      投保國泰人壽保險股份有限公司人壽保險十萬元，嗣後因保額增值而於其死亡
      後，由被告庚○○領取該公司以支票所給付之死亡理賠金四十二萬七千八百四
      十八元（已扣除該份保單之貸款一一二，０００元以及貸款利息一，八六九元
      ）之事實，有國泰人壽保險股份有限公司理賠給付收據、理賠申請書及要保書
      在卷可稽（見偵字第一二九八號卷第二八二至二八五頁），然被告庚○○始終
      堅決否認曾向其餘被告稱迨林榮樓死後有一筆不小之保險金等語（見原審卷第
      三二０頁），且審酌林榮樓係自行於七十五年投保，保險主契約金額僅有十萬
      元，而遍查全卷亦無林榮樓另行投保其餘保險或被告等為ＪＸ—四九七五號自
      小客車另外增加投保意外責任險之資料，從而尚難逕認被告庚○○係為領取保
      險金而犯本案，先予敘明。
（二）關於事實欄二、(一)(二)所載第一次、第二次駕車衝撞被害人林榮樓部分：
  １、上訴人即被告戊○○、癸○○、乙○○對於欲取得被告庚○○所支付之酬金，
      而分別推由被告乙○○、戊○○駕車高速衝撞被害人林榮樓未成之共同殺人未
      遂犯行，於本院前審訊問時坦承不諱（見本院九十年上重訴字第二五號卷【以
      下簡稱本院前審卷】第一六九至一七一頁），互核大致相符，並有被害人林榮
      樓第二次於八十八年六月十日被撞受傷就醫之診斷證明書（見八十九年度偵字
      第一二九八號卷【以下簡稱偵查卷】第二八一頁），及被害人林榮樓二次遭撞
      時之道路交通事故調查報告表二份附卷足參（見偵查卷第三０二、三０三頁）
      ，而被告戊○○、庚○○對於前開五人共同謀議、並推由被告乙○○、戊○○
      先後二次駕車衝撞被害人之事實，於本院調查時，亦均坦承在卷（見本院卷一
      第五十九至六十一頁），則被告戊○○、癸○○、乙○○此部分之犯行自均堪
      以認定。被告癸○○、乙○○於本院調查時，或稱「不知要做什麼」、「沒有
      答應要殺被害人」、或稱「沒有殺人之犯意」云云，均係事後避重就輕之詞，
      不足採信。
  ２、另被告戊○○、乙○○雖辯稱第二次衝撞被害人後曾主動報警處理，惟此部分
      經向新竹縣警察局竹東分局函查，並無任何報案紀錄，有新竹縣警察局竹東分
      局八十九年七月二十四日（八九）東警刑字第一一七七三號函附卷可稽（見本
      院前審卷第三五０頁）。此外，被告乙○○聲請傳喚證人即新竹縣警察局竹東
      分局二重埔派出所警員李富銘及王興學二人，證人李富銘到庭結證稱：「我有
      去現場。當時我是二重埔派出所的警員，且是線上巡邏，接到派出所的無線電
      ，說中興路一段有交通事故，我才前往處理。我是與王興學一起去處理。我們
      到達現場，看到乙○○站在駕駛座旁邊，王興學問他是否與他人發生車禍，乙○○說想私下與對方和解，被害人當時沒有在現場。我只負責現場丈量，是否
      製作筆錄我不知道，要問王興學」等語（本院前審卷二第三八七、三八八頁）
      ；而證人王興學結則係證稱：「（辯護人詰問：八十八年六月十日是否有去現
      場處理？）答：我沒有印象。我不知道李富銘是否有記錯。」；（辯護人詰問
      ：八十八年六月十日晚上十一點左右，你是否有到現場？）答：我印象模糊。
      」；「（辯護人詰問：為何李富銘說是你去現場處理？）答：因為我們沒有資
      料，是否有處理這件車禍，我也弄不清楚，我無法回答。」（辯護人詰問：是
      否有製作筆錄？）答：我不記得。我沒有資料。」；「（受命法官問：據證人
      李富銘稱八十八年六月十日晚上他與你在線上巡邏，接到派出所的無線電，說
      中興路一段，有交通事故，他與你一同前往處理，有無此印象？）答：沒有。
      」；「我沒有印象有處理這件車禍」等語（本院前審卷二第二四０頁至二四二
      頁），證人李富銘僅能證明有發生車禍，警員有前往處理，但無法證明被告乙○○或戊○○有向警員表示「願受裁判之意思表示」，是以證人李富銘或王興
      學二人之證言，尚無法證明被告戊○○或乙○○二人有「向偵查犯罪權限之機
      關自承犯罪並接受裁判」之意思表示，是以證人李富銘、王興學二人之證言，
      尚不足為被告戊○○、乙○○有利之認定。另被告乙○○辯稱：「在第二次我
      有將方向盤往左拉，所以被害人沒有那麼嚴重」等語（本院前審卷一第一四０
      、一九六頁），核與被告戊○○供稱：「我回去想一想確實有人將方向盤轉向
      回來，所以葉子板才會擦撞到」、「當時乙○○有拉我的方向盤，他說不要撞
      他」等語大致相符（本院前審卷一第一九六頁、本院卷一第一三八、一三九頁
      ），足徵被告乙○○已著手於犯罪行為之實行，而因己意中止並致林榮樓未於
      該次撞擊死亡之事實，洵堪認定，至於其他被告則因被告乙○○之行為而致被
      害人死亡結果未發生，就該次犯行均為障礙未遂。
  ３、被告癸○○於檢察官訊問時稱：「（問：你們二人何時同意庚○○的要求？）
      答：在去年四月底。」；「（問：你何時加入殺害林榮樓之計劃？）答：在去
      年四月，庚○○對戊○○兄弟說時，我也在場，她也有對我說。」；「（問：
      何人提出這計劃的？）答：庚○○。」等語（偵查卷第一七五至一七六頁）；
      嗣於原審訊問時自承：「犯罪經過如起訴書所載，我都有去，但是我沒有動手
      。第二次之犯行，是被告戊○○開車，但是被告丁○○沒有去。我們第一次要
      撞死被害人時，我們在修車廠，講的很大聲，被告丁○○也知道」等語（原審
      卷第三十三頁）、「起訴書所載之第一、二次犯行，我有與被告戊○○、被告
      乙○○三人開車要撞被害人，犯罪經過如起訴書所載」等語（原審卷第八十四
      頁）；而共同被告丁○○於原審訊問時亦稱：「第一、二次，我知道被告戊○○、被告癸○○、被告乙○○他們要去教訓被害人」等語（原審卷第一卷第二
      八三頁），共同被告戊○○亦於本院前審訊問時稱：「（問：是否告訴丁○○
      ？）答：有的，我有跟丁○○、乙○○、癸○○討論，庚○○也在場一起討論
      ，說用車子撞，我說沒有錢，她就拿九萬元給我們去買車子，是隔天拿給我的
      。」等語（本院前審卷一第一三六頁、本院卷一第一三七、一三八頁），足徵
      被告癸○○確實有參與殺害被害人之謀議至明，是以被告戊○○於本院前審訊
      問時一度改稱：癸○○第一次不知情，第二次是車被開走，才上伊車，且他只
      知道要教訓被害人，並不知道要撞死被害人云云，與前開事證不符，顯係迴護
      之詞。而被告乙○○稱在半路上，癸○○上伊車云云，縱或屬實，亦難為被告
      癸○○有利之證明。況被告戊○○於本院訊問時，已坦承「庚○○要殺被害人
      ，有跟被告癸○○討論過，癸○○也知道要去撞被害人」等語（見本院卷一第
      一三七、一三八頁），足認被告庚○○、戊○○、丁○○、乙○○及癸○○確
      實知悉並參與前揭犯行。
  ４、訊據被告丁○○雖矢口否認有何前揭參與二次衝撞被害人之犯行，辯稱二次衝
撞被害人時伊並未坐上車到現場云云，然查：被告丁○○於偵查中業已自承：
      「（問：庚○○在去年四月間在舊的修車廠告訴你們如果將林榮樓殺掉要付你
      們二百萬元？）答：是，大約在去年四月初。（問：你們二人《即被告戊○○
      、丁○○》何時同意庚○○的要求？）在去年四月底。（問：你們《即被告戊○○、丁○○、癸○○》第一次開車撞林榮樓是在何時？）答：我沒去，但我
      知道這件事，我算有參與這計畫，因我事後也可分到這筆錢。：：（問：這次
      《即第二次撞被害人》你也知情？為何你都不上車？）答：知情，我有工作要
      作。但事後我還是可以分得到錢。」（見偵查卷第一七五頁反面至一七六頁、
      一七八頁），並於原審法官訊問時其仍同此供述：「（法官問：八十八年四月
      間和庚○○、戊○○、癸○○、乙○○商量計畫殺林榮樓嗎？）答：是，庚○○叫我們殺掉她老公，要分二百萬元給我們。」；「（法官問：八十八年四月
      底、五月底分別由乙○○、戊○○、癸○○，開車撞林此事你知否？）答：知
      道，當天我在車廠工作，他們出去，有跟我講要開車撞林榮樓，是庚○○叫戊○○做的，這二件事我都知道，但因為與林有點交情沒去，分錢，我應分得到
      ，縱使我沒去，但我知道計畫，所以分錢我應分得到。」等語（見原審八十九
      年度聲羈字第二八號卷【以下簡稱第二八號卷】第十七頁）；共同被告戊○○
      亦供稱：「（問：事先四個人是如何討論？）答：庚○○當初說是她把她老公
      叫出來，我們來撞，當初我有跟丁○○、癸○○、乙○○講好，所以才答應庚○○的請求」等語綦詳（本院前審卷一第一三六頁），經核亦與其弟即被告戊○○所稱被告戊○○、丁○○、癸○○、乙○○等四人在八十八年四月底答應
      被告庚○○殺害被害人之要求等語相符。且被告丁○○在此二次駕車衝撞被害
      人犯行中就如何實施、善後有所謀議等情，業據被告乙○○於偵查中供述明確
      ：「（問：丁○○在該二次車禍的角色？）答：丁○○出意見如何撞、如何善
      後。丁○○表示車禍後，我留現場，他和戊○○去報案，再來保我。」等語（
      見偵查卷第三八一頁），況被告丁○○亦不否認與被告乙○○係蠻不錯的朋友
      （見偵查卷第一七七頁），被告乙○○應無構陷被告丁○○之可能及必要。且
      被告丁○○應允參與殺害林榮樓之行動在先，對於此二次計畫知之甚詳，於事
    成又可分得殺人之酬金，顯有將被告戊○○、癸○○、乙○○所實施殺害被害
      人之行為視為自己行為之意思，其所辯稱並未參與此部分之犯行云云，為卸責
      之詞，不足採信。
  ５、訊據被告庚○○矢口否認有何參與前揭被告戊○○等人駕車衝撞欲致林樓榮於
      死之犯行，辯稱：林榮樓車禍後脾氣變壞，故伊要被告戊○○等人「教訓」林
      榮樓，但伊並未答應提供酬金做為代價，係被告戊○○等人看伊可憐自願幫伊
      「教訓」林榮樓云云。惟查：被告庚○○允諾提供二百萬元酬金作為殺害林榮
      樓之代價等情，業經被告戊○○、丁○○、癸○○、乙○○供述在卷，其等所
      供大致符合，被告戊○○、丁○○、癸○○、乙○○等人與林榮樓素無怨隙，
      若非被告庚○○應允支付酬金，被告戊○○等人豈有甘冒重刑而為被告庚○○
      殺害林榮樓之理？且被告庚○○於原審調查時亦自承衝撞林榮樓所用之汽車係
      伊出資八、九萬元所購買（見原審卷第三二０頁），並始終不否認二次均係伊
      騙林榮樓出來至案發地點讓被告戊○○等人駕車衝撞，而衡情常人遭車輛高速
      衝撞均足以生死亡之結果，顯已非所謂「教訓」之範圍內。足見被告庚○○確
      實參與被告戊○○、丁○○、癸○○、乙○○等人駕車衝撞林榮樓之殺人未遂
      犯行，其辯稱僅係「教訓」林榮樓云云，亦不足採信。何況被告戊○○亦供稱
      ：「（問：第一次行動，是何人計畫？）答：庚○○。」（本院前審卷一第一
      三七頁）；「（問：如何計畫？）答：她（指庚○○）說她把她老公騙出來，
      由我們來撞，我們事先約好時間、地點。」（本院前審卷一第一三七頁）；「
      （問：究竟是你打電話給庚○○，還是庚○○打電話給你？）答：是庚○○打
      電話給我，她在電話中說她會將她老公帶出來，我們可以在什麼地點撞他。我
      於警局的自白也講的很清楚。」（本院前審卷一第一三九頁），益證被告庚○○否認參與犯行，要屬卸責之詞，不足採信。參以被告庚○○於本院調查時，
      已坦承參與前揭二次駕車撞殺被害人之謀議及誘騙被害人外出，以便遂行殺害
      被害人之目的等情（見本院卷一第六十、六十一頁），則被告庚○○此部分之
      犯行洵堪認定。
（三）關於事實欄二、(三)所載第三次縱火欲致林榮樓於死之部分：
  １、訊據被告戊○○、己○○對於前揭先將林榮樓灌醉，再放火燃燒林榮樓住處房
      屋欲致林榮樓於死之犯行坦承無訛（見本院卷一第六十一、一四一頁），且林
      榮樓住處之房屋因此受損之事實，亦有新竹縣警察局消防隊二重分（小）隊受
      理災害登記簿(一)附卷為憑（見原審卷第三五四頁），被告戊○○、己○○之自
      白與事實相符，此部分之犯行均堪以認定。雖檢察官認此次縱火時間係八十八
      年六月二十三日晚上，且致林榮樓受有疑似燒傷後之敗血症、兩下肢二度至三
      度燒傷佔體表面積百分三十之嚴重傷害等語。然林榮樓住處於八十八年六月至
      九月間僅有六月十五日（起火原因是用電不慎）、八月二十日二次火災報案紀
      錄，有新竹縣警察局竹東分局八十九年八月二日（八九）警刑字第一二一九一
      號函在卷可稽（見原審卷第三七六頁），而被告己○○係因八十八年七、八月
      間購買未幾之汽車撞毀而將車輛低價賣回予被告戊○○後始參與殺害林榮樓之
      行為，業經被告戊○○、己○○於原審供述明確，並有汽車買賣合約書一紙在
      卷為憑（見原審卷第五五六頁），且林榮樓八十八年八月二十日該次火災並未
      受傷，亦為前揭原審卷第三五四頁所附之新竹縣警察局消防隊二重分（小）隊
      受理災害登記簿(一)所載明，是此次縱火時間應係八十八年八月二十日凌晨一、
  二時許，且林榮樓並未成傷，起訴書就此部分所載容有誤會。
  ２、另被告丁○○、癸○○固均不否認前揭乘車與被告戊○○、己○○等人前往林
      榮樓住處之事實，被告丁○○辯稱：伊當時只是要去牽車，不知要放火云云，
      被告癸○○則辯稱：不知該次係要去作什麼，伊在外面，未看到放火云云，然
      查：被告丁○○明知此次欲推由己○○放火燒死被害人等情，業據被告癸○○
      於原審調查時供述：「被告丁○○也有和我們一起去，而且被告己○○也有告
      訴被告丁○○，被告丁○○也知道要燒死林榮樓」等語無誤（見原審卷第三十
      三頁），而被告癸○○明知放火的目的是要燒死林榮樓等情，業據被告癸○○
      坦承：「（問：你們《即被告戊○○、丁○○、癸○○》放火的目的是要燒死
      林榮樓？）答：是。」；「（問：燒火目的為何？）答：燒死林榮樓。」等語
      （見偵查卷第一八０頁背面、三八五頁背面）；「（問：你所參與起訴書第一
      到五次犯行，是否有至林榮樓於死之犯意？）答：有，因為我可以分到錢。」
      等語（見原審卷第八十七頁）明確，且被告丁○○、癸○○均為獲得酬金而答
      應被告庚○○殺害林榮樓等情，業如前述，是被告丁○○、癸○○雖僅係陪同
      前往而未實際參與實施放火之行為，基於共犯之原理，亦應就被告己○○放火
      之行為一併負責，其二人所辯：不知該次係要去縱火燒死林榮樓云云，均為飾
      卸之詞，均不足採。至被告戊○○於本院前審訊問時雖稱：「（問：你是否告
      訴癸○○要放火？）答：沒有，他『應該』不知道，當時己○○叫我陪他壯膽
      ，他說他會怕，丁○○也不知道。」云云（本院前審卷一第一四四頁），要係
      被告戊○○個人判斷之詞，並不足為有利於被告丁○○、癸○○之判斷。另被
      告戊○○另一度改稱：我自己下車找己○○二人共同行動，要癸○○等一下，
      沒有告知鍾要做何事云云，亦與前揭事證不符，難以採信。況被告戊○○於本
      院調查時，又改稱：「八十八年八月十九日共同謀議放火燒被害人及參與的人
      有庚○○、我、丁○○、癸○○及己○○」等語（見本院卷一第一三九頁），
      是以被告丁○○、癸○○二人此部分犯行亦堪認定。
  ３、另被告庚○○雖矢口否認有何參與前揭被告己○○等人縱火欲致林榮樓於死之
      犯行，而辯稱：案發當時，伊正在上夜班，不知此件事情云云。但查：被告庚○○確實允諾提供酬金作為殺害林榮樓之代價等情，業如前述，且被告庚○○
      於警訊中亦供稱：「我與戊○○、丁○○約定好要作掉我先生林榮樓，他們要
      如何作，叫我不要管」等語（見偵查卷第七十九頁），而共同被告戊○○於本
      院前審供稱：「（問：於八十八年八月十九日晚上，謀議縱火燒死林榮樓？）
      答：是二次以後都沒有成功，庚○○跟我們說再去教訓他，我有與己○○說，
      當時庚○○也有在場，己○○也有同意，所以就由我同意放火燒，庚○○也有
      同意，己○○也同意，放火燒只有己○○、庚○○知道，因汽油是用機車載去
      的，是己○○用機車載去的，是先載去的」等語（本院前審卷一第一四一頁）
      ；「（問：這次喝酒後放火燒行動之前，是否告知庚○○？）答：有。」；「
      庚○○打電話告訴我說林榮樓回家後已喝醉了」等語（本院前審卷一第一四四
      頁）；「（問：庚○○到底有無打電話告訴你？）答：有」等語（本院前審卷
      一第一四五頁）；「（問：你什麼時候決定要用油潑林榮樓的房子？）答：是
      庚○○說林榮樓已經在睡覺，是庚○○打電話來給我的」（本院前審卷二第一
      九三頁），於本院亦堅稱被告庚○○知道要放火等語（見本院卷一第六十二頁
      ）；且被告庚○○已參與前二次駕車衝撞林榮樓之犯行，被告戊○○、丁○○
      、己○○、癸○○此次縱火欲致林榮樓於死之犯行，仍在其等共犯犯意聯絡之
      範圍內，被告庚○○此部分之犯行，亦洵堪認定。
  ４、另檢察官認此次尚有「彭文祥」共同參與，惟所謂「彭文祥」之人始終並未到
      案，且被告戊○○供稱「彭文祥」並未參與（見偵查卷第三三六頁反面），而
      被告己○○亦否認「彭文祥」參與等語（見本院前審卷一第三十六頁），是以
      尚無積極證據足以證明此次尚有所謂「彭文祥」之人參與，附此敘明。
  ５、茲有疑義者，究竟林榮樓住處之房屋是否因此放火行為而燒燬？按卷附新竹縣
      警察局消防隊二重分（小）隊受理災害登記簿(一)（見原審卷第三五四頁），案
      情僅記載：「一、該建築物為鐵皮屋搭蓋。二、係精神病患玩火引燃。三、損
      失約六千元。」等語，至於「成災與否」欄，僅勾選「不成災」欄，至於「房
      屋」欄有三格，即「全燬」、「半燬」、「全折」、「半折」四欄，僅勾選「
      半燬」，至於如何「半燬」均無記載之事實，而被告庚○○於本院前審訊問時
      稱：「（問：八月二十日房屋經火燒之後的狀況是否清楚？）答：只有浴室還
      有廚房有燻黑，沒有倒。那次林榮樓沒有受傷。」等語（本院前審卷一第二二
      八頁）；僅能證明被告己○○有放火燒房屋，該房屋因而燻黑而已，該房屋尚
      未達喪失效用之程度，但並無積極證據足以證明被放火燒的房屋已達喪失其效
      用之程度（最高法院八十七年度台上字第一七一九號判決要旨：「刑法第一百
      七十三條第一項放火罪所稱之燒燬，係指燃燒毀損之義，亦即標的物已因燃燒
      結果喪失其效用而言。」採同一見解），是以就放火部分而言，被告戊○○等
      五人所為，係犯刑法第一百七十三條第一項、第三項放火未遂罪。
（四）關於事實欄二、(四)所載第四次徒手毆打及持刀砍殺林榮樓部分：
  １、訊據被告戊○○、己○○對於前揭由被告己○○持刀砍殺林榮樓之犯行坦承不
      諱（見本院卷一第六十三、一四一、一四二頁），被告戊○○於本院前審訊問
      更稱：「（問：己○○去砍林榮樓的時候，是否在現場？）答：我有在現場，
      我有看到。」；「（問：己○○砍完之後，刀如何處理？）答：戊○○：我們
      二人拿去水庫丟棄。」等語（本院前審卷二第一九四頁）；被告己○○於本院
      前審訊問時亦供稱：「是我帶開山刀、刺刀去，是我砍的沒錯，我只有砍右肩
      部，沒有砍頸部，我記得我只砍肩部二刀，背部一刀，肩部沒有流血，其他的
      不是我砍的。後來戊○○有將刀拿去，我就走了」等語（本院前審卷一第一四
      七頁），且與被害人林榮樓頸部、背部、右肩受有傷害之事實相符，足徵被告
      戊○○、己○○之自白與事實相符，堪予採信。另被告癸○○固坦承有至現場
      ，惟否認有參與之犯行，辯稱：「戊○○叫我載他去，沒說要作何事」云云，
      惟被告癸○○確實有參與謀議並載同被告戊○○到現場等情，已據同案被告戊○○於本院調查時述之甚詳（見本院卷第一三九頁），而被告癸○○於檢察官
      偵查中亦坦承己○○當時拿二支刀，砍被害人背部、脖子等語（見偵查卷第一
      八一頁背面、一八二頁），於原審調查時亦不諱言係被告庚○○通知伊去的（
      見原審卷一第三十三頁），顯見被告癸○○確有參與此次犯行，所辯只是載戊○○到現場，不知要做何事云云，不足採信。至被告己○○曾供稱癸○○在巷
      口等；被告戊○○一度供稱：癸○○留在車上云云，縱或屬實，亦無礙本院前
      開認定。至戊○○所稱未告知癸○○實情云云，與前揭事證不符，亦係迴護之
  詞，不足為憑。
  ２、另被告丁○○固不否認前揭與被告戊○○、癸○○、己○○等人共同前往林榮
      樓住處之事實，惟辯稱：當時伊僅係要勸阻林榮樓不要再打被告庚○○，且怕
      被告戊○○會傷害林榮樓，並無殺害林榮樓之意云云，然查：被告丁○○此次
      徒手毆打林榮樓等情，業據被告丁○○於偵查中自白：「由戊○○、己○○以
      刀砍殺林榮樓，我則徒手毆打林榮樓」，及「（問：當時是己○○拿刀？）答
      ：是，我在場有打他《即被害人》二下，之後由己○○拿刀砍」等語無誤（偵
      查卷第五十三頁、一八一頁背面），且被告丁○○既已答應被告庚○○殺害林
      榮樓，且已參與前述三次駕車衝撞、放火之犯行，業如前述，其此次仍一同前
      往現場，復出手毆打林榮樓，顯見其已知悉此次係推由被告己○○持刀砍殺被
      害人，況共同被告戊○○於本院訊問時稱：「（問：有關摻安眠藥再砍殺被害
      人也是你們五人（即庚○○、戊○○、丁○○、癸○○、己○○）預謀？）答
      ：是的，癸○○開車載我們去，己○○騎車」等語（本院卷一第一三九頁），
      足徵被告丁○○確實知悉前往殺害林榮樓之事至明，被告丁○○辯稱伊並無殺
      害林榮樓之意云云，顯係事後推卸之詞，不足採信，被告丁○○此部分犯行，
      亦堪以認定。至於被告戊○○於本院前審訊問時稱「（問：丁○○、癸○○你
      如何聯絡？）答：當時修車廠只有一台車，才叫癸○○載我過去，因為修車廠
      打烊，丁○○一起過去，兩人都不知情。」云云（本院前審卷二第二七九頁）
      ，顯係迴護被告丁○○、癸○○之詞，不足採信，尚無法為有利被告丁○○、
      癸○○之認定。
  ３、八十八年九月九日凌晨零時至二時許之間 ，被告丁○○徒手毆打林榮樓、被告
      己○○則持開山刀朝林榮樓頸部砍下一刀，並持刺刀刺向林榮樓背部、右肩各
      一刀去，因而致林榮樓受有右頸部八公分深部撕裂傷、背部三處六公分撕裂傷
      、右肩十五公分撕裂傷及右側頭部頂骨線性骨折（約八至九公分長），有大量
      失血可能之事實，有竹東榮民醫院九十一年十月一日竹醫醫字第０九一０００
      三三八０號函附病例摘要及電腦斷層影本在卷可參（見本院卷一第一五六至一
      五八頁），且林榮樓於該日上午七時五十分送達醫院時，有大量失血的可能，
      頭骨線狀骨折部分，經該院電腦斷層診斷，在頭骨線狀骨折處之附近有明顯之
      軟組織腫脹現象，臨床上若為舊傷應已消腫故應為新傷等情，又有前開病例摘
      要在卷為證，從而林榮樓所受頭骨線狀骨折之傷害，亦係當日受被告丁○○等
      攻擊所致之事實，堪予認定。而被告既有殺人之犯意，並已著手實施，且致被
      害人受有上揭嚴重之傷勢，且有大量失血之可能，自是造成被害人有生命危險
      ，被告有殺人未遂之犯行，應堪認定。
  ４、另被告庚○○雖矢口否認有何參與前揭被告己○○等人持刀砍殺林榮樓之犯行
      ，而辯稱：案發當時，伊正在上夜班，係事後才知此件事云云。然查：被告庚○○將摻有安眠藥之酒供林榮樓飲用一節，除據被告戊○○供述：「先由廖女
      在酒中摻安眠藥給林榮樓喝」，「（問：八十八年九月初你與丁○○、己○○
      、癸○○，由鍾開車載你們至林家，由庚○○摻安眠藥給林喝，將林載至其家
      門前蓮霧樹下，由己○○持雙刀砍殺林榮樓？）答：是」等語（見偵查卷第七
      十二頁背面、第二八號卷第十五頁）外，經核與被告庚○○所供稱：「當初是
      由我與戊○○約定好要作掉我先生林榮樓，是戊○○指示我摻安眠藥給林榮樓
      喝，我摻安眠藥後，就去上班，其他事叫我不用管」及「（問：同年《即八十
      八年》九月初有無在林榮樓《筆錄誤載為庚○○》的酒中放安眠藥？）答：是
      戊○○叫我做的，叫我把安眠藥給我先生吃，後我去上班。他說其他事我不用
      管。」等語（見偵查卷第七十八頁背面、第二八號卷第二十一頁）；被告戊○○於本院訊問時稱：「（問：是否庚○○通知你的？）答：是的，是他通知我
      說她已讓林榮樓喝了摻有安眠藥的酒，之後她才去上班的。」等語（本院前審
      卷一第一四七頁）；「（問：安眠藥哪裡來的？）答：庚○○拿給我的，庚○○是在竹東藥局買的，買了十幾顆，是庚○○說林榮樓很喜歡喝酒，不然我們
      也不知道。」等語（本院前審卷二第六三頁）；「（問：八十八年九月八日，
      由庚○○到林榮樓住處，誘騙林榮樓喝下摻有安眠藥的酒之後，庚○○如何通
      知你？）答：與第三次一樣，由庚○○打電話會給我，說林榮樓已經喝醉，要
      我們等一下過去，可以採取行動。」；「（問：你接到電話之後如何處理？）
      答：我打電話給己○○說庚○○交待的事情，我們要過去處理，要他到林榮樓
      那邊會合。」等語（本院前審卷二第二七九頁）就被告庚○○曾以摻有安眠藥
      之酒供林榮樓飲用一節，互核相符，而被告庚○○確實允諾提供酬金作為殺害
      林榮樓之代價，及被告庚○○已參與前三次駕車衝撞林榮樓之犯行等情，業如
      前述，此次持刀砍殺林榮樓之犯行，仍在其等犯意聯絡之範圍內，被告庚○○
      辯稱：伊並未參與此次犯行云云，亦係卸責之詞，被告庚○○此部分犯行，亦
      堪以認定。
（五）、關於事實欄二、(五)所載第五次以毒液預備注射林榮樓部分：
    １、被告戊○○、己○○、癸○○對於前揭購買眼鏡毒蛇取毒液置於針筒內交由
        被告庚○○之犯行，均於原審及本院前審訊問時坦承不諱，被告癸○○供稱
        ：「是伊和戊○○、己○○三人與蛇店老闆接洽，己○○說要作實驗，要買
        毒液，但是老闆說毒液抽取出來後，會碰到空氣，會乾掉沒有用，所以我們
        才改買毒蛇」（原審卷第八十六頁）、「起訴書（五）之犯行（即毒液部分
        ），經過如起訴書所載」（原審卷第三十四、八十四頁）、「當時己○○一
        個人在工廠，戊○○跟伊說要買毒蛇」（本院前審卷三第一七八頁），被告
        戊○○供稱：「是伊與癸○○、己○○去買毒蛇，由己○○和老闆談‧‧‧
        ‧買到毒蛇後，就去找庚○○，由庚○○提供針筒」（原審卷一第九十六頁
        ）、「我們有去買毒蛇，由己○○抽取毒液。針筒是庚○○準備，我們抽取
        好之後，交給庚○○，不知道他有無注射。是庚○○提議以毒液殺害林榮樓
        。是他打電話告訴我說的，我是在車上接到電話，我再去買。當時己○○、
        癸○○就在車上」（本院前審卷一第一八七頁）、「癸○○跟伊一起去，癸○○也有參與，是庚○○提議，拿針筒給伊，跟伊講的」（本院卷一第六十
        四頁），被告己○○亦供稱：「買蛇的時候伊搭蘇俊明的車，車上還有癸○○，是庚○○說要買蛇來擠蛇毒，由伊來擠蛇毒，因為伊比較大膽，戊○○
        說要由伊來擠」等語綦詳（本院前審卷二第五十三、五十四頁）、「是我用
        針筒抽取毒液，老板說毒液碰到空氣就會變成蛋白質，因庚○○說要，我們
        才去買並抽取毒液」（本院前審卷一第一八八頁）；另被告癸○○嗣後辯稱
        ：當時被告戊○○、己○○係向伊表示學校要作實驗云云，被告庚○○則不
        否認提供針筒裝填毒液，惟否認曾以裝有毒液之針筒向被害人注射，辯稱當
        天被害人對伊很好，伊不忍心遂將毒液丟棄並未向被害人注射云云。經查：
        此次係被告庚○○要求被告癸○○、己○○、戊○○等人購買毒蛇後抽取毒
        液交予被告庚○○等情，除據被告己○○供述：「庚○○叫戊○○、癸○○
        、我：：去買眼鏡蛇，抽毒液給她，剩下她會處理」，亦為被告癸○○所不
        否認（均見第二八號卷第十九頁），顯見被告癸○○已知購買毒蛇係為取毒
        液毒殺被害人，被告癸○○前開所辯不足採信。雖被告戊○○於本院前審及
        本院訊問時改稱：「（問：與己○○說要買蛇擠蛇毒的事情，還有何人知道
        ？）答：只有我與庚○○、己○○三人知道，其他人不知道」、「癸○○不
        知道」云云（本院前審卷二第五十五頁），被告己○○亦一度稱癸○○不知
        情云云，然核與前揭事證不符，不足採信。
    ２、本件被告庚○○一再辯稱：並未以毒液向被害人注射等語，被告癸○○、戊○○二人雖一致供稱庚○○曾到修車廠告知已將毒液注射在被害人傷口上，
        被害人僅有肩膀紅腫並未危及生命云云（見本院前審卷一第八十六頁、九十
        六頁），惟此僅係被告癸○○、戊○○傳聞之詞，並無證據能力，縱為被告
        庚○○所不否認（見第二八號卷第二十一頁背面），至多亦僅係被告庚○○
        之自白，尚需其他補強證據予以佐證，惟遍查本案全卷並無任何補強證據足
        以證明被告庚○○「確實有注射」毒蛇毒液實施殺害林榮樓之犯行，至多僅
        能證明被告戊○○、己○○、癸○○、庚○○等人有準備以毒蛇毒液殺害林
        榮樓之犯行（預備殺人之犯行）。
（六）關於事實欄二、(六)所載第六次以除草劑毒殺被害人部分：
    １、訊據被告庚○○矢口否認有何前揭以除草劑毒殺被害人之犯行，辯稱：伊雖
        有購買除草劑及膠囊，但除草劑並非要毒殺被害人，而是伊自己要吃了自殺
        用的云云，然被告庚○○曾自承伊出資購買除草劑及膠囊，除草劑係要用來
        毒殺被害人，亦不否認除草劑係於被告戊○○之修車廠裝填於膠囊內（見偵
        查卷第七十九、一九四頁、原審八十九年聲羈字第第二八號卷第二十一頁背
        面），核與被告己○○供稱：「當時是庚○○叫我們載她去芎林，在一家藥
        房門口停下，庚○○買一袋東西後開車回去，回程路上，在一處不知名藥局
        又停下，庚○○又去買東西，後回修車廠，他放在辦公室，我去聞很臭，才
        知是農藥」等語大致相符（見原審八十九年聲羈字第十九頁），復據證人蘇
        俊明證述：「是庚○○叫伊載她去買的」等情屬實（偵查卷第一八九頁、本
        院前審卷一第二六三頁），足認被告庚○○確有預備以除草藥劑殺害被害人
        之犯行。
    ２、次按「刑事訴訟法第一百五十六條第二項規定，被告雖經自白，仍應調查其
        他必要之證據，以察其是否與事實相符。立法目的乃欲以補強證據擔保自白
        之真實性；亦即以補強證據之存在，藉之限制自白在證據上之價值。而所謂
        補強證據，則指除該自白本身外，其他足資以證明自白之犯罪事實確具有相
        當程度真實性之證據而言。雖其所補強者，非以事實之全部為必要，但亦須
        因補強證據與自白之相互利用，而足使犯罪事實獲得確信者，始足當之」，
        最高法院七十四年度台覆字第一０號著有判例可資參照。審酌被告庚○○就
        此部分係供稱：「除草劑是我自己要買的，他們都不知情，買除草劑與空膠
        囊是我買的，：：，他們都不知情」（本院前審卷一第一八八頁）、「伊有
        出錢買粉狀農藥，是由己○○及蘇俊明載伊去芎林買的」（偵查卷第七十九
        頁）、「除草劑是伊買的‧‧‧‧被告己○○載伊去芎林農藥店買的，伊只
        有告訴他要買藥，他不知道伊要買除草劑，而且他車子停很遠，伊走一段路
        才到農藥店」（原審卷一第四十四、四十五頁）、「伊去買除草劑，他們（
        即蘇俊明及己○○）都不知道」（本院卷一第六十五頁），核與被告己○○
        供稱：「是蘇俊明開車載我們去的，當時是庚○○叫我們載她去的，伊不知
        道她去買什麼東西」等語大致相符（偵查卷第一八八頁背面、原審卷第三十
        七頁、本院前審卷一第一八九頁），復據證人蘇俊明證述：「是庚○○叫伊
        載她去買的，但伊不知道是去買農藥」等情屬實（偵查卷第一八九頁、本院
        前審卷一第二六三頁），亦與被告癸○○供稱：「起訴書（六）的部分（即
        除草劑部分），伊不知道」（原審卷第三十四頁、本院卷一第一二三頁）、
        被告戊○○供稱：「那次（即除草劑部分）伊不知道」（原審卷一第九十六
        頁、本院前審卷一第一三二、一八八頁、本院前審卷三第一七八頁）、「這
        件事，我沒有參加，我也沒有請蘇俊明開車，我從頭到尾都說我沒有這件」
        （本院前審卷一第一八八頁）以及被告丁○○供稱：「伊不知情」等語相符
        （本院卷一第一二三頁），足認以除草劑預備殺害林榮樓之犯行，僅有被告
        庚○○一人所為，並無積極證據或補強證據足以證明尚有其他任何共犯參與
        除草劑部分犯行。且被告庚○○所為，亦僅於預備殺人而已，並無積極證據
        足資證明其有著手實行。
（七）關於事實欄二、(七)所載第七次毆打及縱火焚燒被害人林榮樓部分：
  １、訊據被告辛○○對於前揭以一百萬元為代價而答應被告庚○○殺害被害人林榮
      樓，遂於八十八年十二月九日將被害人灌醉，再駕車將被害人載至新竹縣竹東
      鎮與芎林鄉交界之竹林大橋下，以車上不詳姓名者所有之木製球棒將被害人打
      昏後潑灑汽油焚燒致死之犯行，均坦承不諱。此外，並有其他事證如下；
    (1)、關於被告辛○○殺害被害人部分，於竹林大橋現場所採集之二十三塊石頭、
        一塊木板上之血跡，經由內政部警政署刑事警察局鑑驗其中九塊石頭及該木
        板上之血跡，其結果均與林榮樓人之血液ＤＮＡＰＭ型別均相符，有該局八
        十九年一月四日（八八）刑醫字第一三二七二０號鑑驗書一份附卷可按（八
        十八年度相字第七一二號卷【以下簡稱第七一二號卷】第七十一頁）。
    (2)、又抽取林榮樓之血液送驗結果，林榮樓之屍體於遭焚燒後，其血液酒精含量
        仍高達０．１９９％（Ｗ／Ｖ），有法務部調查局（８８）0000000
        00號鑑驗通知書正本一份在卷可證（第七一二號卷第六十八頁）。
    (3)、林榮樓遭被告辛○○以木製球棒猛力毆打頭部及焚燒而死亡之結果，有相驗
        屍體證明書、現場相片及解剖過程之勘驗筆錄附於第七一二號卷內可稽，另
        被害人林榮樓係生前遭火焚燒因而吸入一氧化碳及其他毒性氣體而窒息死亡
        ，亦有法務部法醫研究所八八法醫所醫鑑字第一三七二鑑定書一份附卷可稽
        （原審卷三第六十六至七十六頁）。
    (4)、被告辛○○利用不知情之方厚凱之帳戶受領酬金，亦有交易清單附卷足佐（
        原審卷二第三五八、三五九頁）。
    (5)、綜上各節，被告辛○○之全部犯行，事證均已明確，堪以認定。
  ２、訊據被告戊○○雖不否認偕同被告辛○○與被告庚○○商談殺害林榮樓事宜，
      惟矢口否認有何前揭參與被告辛○○殺害林榮樓之犯行，辯稱伊在此次行動中
      僅係中間人，係受被告庚○○之託找被告辛○○下手殺害林榮樓云云。然查：
      被告戊○○確實參與被告辛○○此次殺害林榮樓犯行之事前謀議，並於被告辛○○灌醉林榮樓期間拿錢到下公館車站給被告辛○○等情，業據被告戊○○於
      偵查中自承：「（問：去年《即八十八年》十二月九日案發當日有無拿錢給辛○○付酒錢？）答：當日下午五時許在下公館車站有拿給他。」；「（問：你
      知道被告辛○○帶林榮樓去喝酒？）答：知道。」；「（問：玉泉清酒是你當
      日拿給辛○○的？）答：是，我拿乙瓶給辛○○，辛○○自己也有準備二瓶黃
      酒。」；「（問：汽油是你當日上午叫劉銀台去買的？）答：是。買二百元。
      」；「（問：你為何要拿汽油、酒給辛○○？）答：因為辛○○要與林榮樓喝
      酒，將他騙出來，再將他殺掉。」等語無訛（偵查卷第一八四頁背面至第一八
      五頁）；經核與被告辛○○所述：「到八十八年十二月九日上午，被告戊○○
      ：：向我表示死者《即林榮樓》很喜歡喝酒，叫我去找他喝酒再伺機將他殺害
      」；「我就駕駛車號ＬＪ—三九七九號轎車前往死者住處」；「藉故認識死者
      並與他在家中喝酒，喝到當天（九）日十五時三十分許，我又載著死者去竹東
      鎮火車站旁一家茶室喝酒續攤叫小姐坐檯，花了酒錢近四千元，我當時有聯絡
      戊○○，他叫劉銀台送錢到火車站來給我」；「案發當日早上十時許，我就開
      車到戊○○的店，戊○○向我說作了沒，我說還沒，我不知道怎麼下手，戊○○就說：給林榮樓喝酒，因為他很喜歡喝酒，給他喝醉，在家裡就可以將他處
      理掉。然後戊○○就叫證人劉銀台去買一桶汽油，然後並拿一瓶玉泉清酒給我
      ，將近中午十二時我就離開，到林榮樓家去。」；「這二攤的酒錢都是戊○○
      付的，第一次戊○○叫劉銀台拿錢給我付的」；「被告戊○○說可以用木棒打
      被害人，再潑汽油焚燒，行兇當天是被告戊○○叫不知情之員工劉銀臺去買汽
      油，再拿修車廠內之清酒給我。」；「在茶室錢不夠，我有打電話叫被告戊○○拿錢到茶室附近給我，後來被告戊○○就開車拿錢到下公館給我」等情大致
      相符（偵查卷第四十九頁、第一七０頁、第一七一頁、本案卷第四十頁），並
      於本院前審訊問時自白：「我當時不在場，他後來有修車廠說人已殺死。講完
      之後，我有拿一萬五千元給他，是庚○○委託我拿給他的。是當天晚上六點多
      拿給我一萬五千元還有酒錢，不知道多少。一次是她拿來修車廠給我，一次是
      叫我去拿，是當天中午與傍晚」等語（本院前審卷一第一九二頁）；「（問：
      是否有提供玉泉清酒一瓶？）答：有的，他說要。」等語（本院前審卷一第一
      九四頁）；「（問：你有請劉銀台買二百元的汽油，裝在筒子內？）答：有。
      」（本院前審卷一第一九五頁）；共同被告辛○○亦供稱：「（問：是否於殺
      害林榮樓後，即駕車至戊○○修車廠向戊○○告知業已殺害林榮樓之事，戊○○即先支付一萬五千元予你？）答：是的」等語（本院前審卷一第一九二頁）
      ，「（問：你找林榮樓不斷喝酒再把他殺害，是你自己的意思，還是與戊○○
      談過如此做的？）答：九日戊○○在修車廠告訴我，叫我去找他喝酒，隨便找
      個理由，他一定會與我喝酒，喝完之後在竹東鎮下公館戊○○有在場，要我不
      要再拖了，趕快處理掉，趕快把他殺掉，戊○○說完之後到小英飲食店對面，
      我與林榮樓離開之後，戊○○一路都有跟來，後來在小路的時候才沒有看到他
      跟來」等語（本院前審卷一第一九五頁）；核與證人劉銀台所證述八十八年十
      二月九日上午被告戊○○曾拿二百元要證人劉銀台購買汽油放在辛○○的後車
      箱內、並於當日下午要劉銀台送錢至竹東火車站給被告辛○○等情節相符（偵
      查卷第六十六、一九一頁、本院前審卷一第二九五頁、第二九八至二九九頁）
      。足見被告戊○○係以自己犯罪之意思，而推由被告辛○○實施，而與被告辛○○事前謀議，先提供酒類、汽油等犯罪工具，復於被告辛○○犯罪行為實施
      中前往支付酒錢，是被告戊○○非僅只於幫助被告辛○○殺害被害人而已，其
      顯有參與被告辛○○實施犯罪之意思，所辯僅係中間介紹人云云，委不足取，
      被告戊○○之犯行已堪認定，應依法論科。
  ３、另訊據被告庚○○固不否認曾交付六千元予被告辛○○，惟矢口否認有何以一
      百萬元為代價而與被告辛○○殺害被害人之犯行，辯稱：係被告辛○○自己來
      找伊要以一百萬元之代價幫伊殺死林榮樓，被告辛○○有表示若不付一百萬元
      就要殺伊全家云云。經查：被告庚○○所辯係被告辛○○表示若不付一百萬元
      就要殺伊全家云云，業為被告辛○○所否認，且前揭八十八年十二月初某日晚
      上，被告辛○○駕車偕同被告戊○○前往被告庚○○小吃店對面廣場，由被告
      戊○○介紹被告辛○○與被告庚○○認識並商談關於林榮樓事宜，被告庚○○
      答應被告辛○○若殺害林榮樓將支付一百萬元予被告辛○○，被告庚○○並當
      場先支付六千元予辛○○以做為定金等情，業據被告戊○○供述：「（問：何
      時介紹辛○○給庚○○當殺手？）答：十二月初，就是認識的那時候，地點在
      庚○○小吃店對面的空地車內，車是辛○○的。」；「（問：當時庚○○說如
      果辛○○殺掉林榮樓，要給辛○○一百萬元？）答：是。」等語（見偵查卷第
      一八五頁反面），及被告辛○○供述：「（問：何時？何地認識庚○○？）答
      ：由戊○○介紹在庚○○所開小吃店對面廣場的車內」；「（問：八十八年十
      二月九日這件案子你何時開始計畫的？）答：在案發前三日的晚上八時許，在
      庚○○小吃店的對面空地，庚○○拿六千元給我作定金，我當時有答應她三日
      內要將林榮樓殺掉」；「被告庚○○在車上，只是說他們之前作案多次要撞死
      、燒死、毒死被害人不成之經過，而且被告庚○○也有說錢是一定會拿出來的
      ，叫被告戊○○一定要把事情處理好」；是審酌被告戊○○、辛○○之供述大
      致相符，且衡情被告戊○○、辛○○與被害人並無仇恨，若非被告庚○○應允
      支付鉅酬，絕無甘冒重刑而為被告庚○○殺害被害人之理，是被告戊○○、辛○○之供述應堪採信。況被告庚○○於案發後確實曾準備一百萬元欲付給被告
      辛○○，亦有被告庚○○八十八年十二月二十二日與被告戊○○通話之譯文一
      份在卷為憑（偵查卷第一０六頁），並經被告戊○○確認：「問：《提示偵查
      卷一０六頁，並告以要旨》為何被告庚○○以她的行動電話告訴你，她已準備
      好壹佰，但是不要讓對方知道？）答：我們確實有這樣通話過。（問：被告庚○○說，她已準備好壹佰，但是不要讓對方知道，是何意思？）答：『壹佰』
      是壹佰萬元之意思，『對方』是指被告辛○○。被告庚○○已準備好壹佰萬元
      ，但是因為被告辛○○口氣不好，錢不要太快給被告辛○○，要我不要向被告
      辛○○說，錢已經準備好。後來被告辛○○有問我錢，被告庚○○要我向被告
      辛○○說，被告庚○○要先繳其他的錢，慢一點再給他，被告辛○○有答應」
      ，是被告庚○○所辯伊係遭被告辛○○逼迫云云，顯係卸責之詞，不足採信。
  ４、被告辛○○擊昏林榮樓所用之木製球棒一枝，其雖就球棒來源於偵查中供稱：
      「八十八年十二月九日早上，戊○○拿了棒球棍一枝給伊」云云（偵查卷第四
      十九頁），然被告戊○○於原審及本院訊問時均堅決否認曾交付該球棒予被告
      辛○○，且被告辛○○另亦供稱：「用來毆殺被害人之木製球棒是被告戊○○
      修車廠內的，是之前修車廠內的人拿給伊把玩，伊放在車上的‧‧‧‧伊就想
      到可以用車上現成之木製球棒」（原審卷一第四十頁）、「在戊○○的工廠拿
      的‧‧‧‧球棒那麼舊，不是伊買的」等語綦詳（本院前審卷一第一九五、二
      二五頁、本院前審卷三第二四一頁），核與被告戊○○供稱：「球棒不是伊的
      、伊不知道是何人的」等情相符（本院卷一第六十九頁），故該木製球棒係不
      詳人士所有放置於戊○○修車廠內，而為被告辛○○取去供毆擊林榮樓所用之
      事實，亦堪認定。被告辛○○於偵查中所稱：「八十八年十二月九日早上，戊○○拿了棒球棍一枝給伊」云云，與事實不符，不足為認定事實之依據。
  ５、壬○○參與本次犯行並為共同正犯之事實，業據被告辛○○供稱：「在案發前
      十幾天（即八十八年十一月下旬）伊因有事到新竹縣竹東鎮辦事，因所駕駛的
      自小客車（車號ＬＩ－３９７９號）故障要修理，經過伊姐夫壬○○介紹到戊○○開設的雙銘汽車修理場修理，進而認識戊○○」（偵查卷第四十九、一六
      九頁）、「伊開那部ＬＩ－３９７９號自小客車南下高雄躲藏，其間有打電話
      與戊○○、丁○○及庚○○與壬○○等人聯絡將錢匯到高雄給伊」（偵查卷第
      五十頁）、「伊姊夫壬○○找伊去殺人，當初在地檢署是考慮他有四個小孩，
      才沒有供出，伊姊夫說叫伊去做一件事情有二百萬，伊獨得一百萬元，當時也
      有告訴伊要去殺人，並沒有說要殺誰，有透露說一個婦人要殺先生，當時伊人
      剛好在修車廠，當時伊姊夫與戊○○談，談完才跟伊講，伊說看看，事後才答
      應」等語綦詳（本院卷一第一六六、一六七頁），核與被告丁○○供稱：「辛○○是伊舅舅壬○○的小舅子，因辛○○有一部轎車故障，壬○○介紹辛○○
      到戊○○的汽車修理場維修因而認識‧‧‧‧壬○○知道整件事情始末」等語
      一致（偵查卷第五十七頁背面、五十九頁背面），復與被告戊○○供稱：「（
      被告辛○○會參與本案）是壬○○介紹辛○○給我們認識，壬○○有告訴辛○○之前我們殺被害人都不成之事，後來被告辛○○來找伊很多次」（原審卷一
      第九十七頁）、「偵訊時所述除了壬○○部分外都實在，壬○○知情，因為被
      告辛○○要求我們，不要將他姊夫壬○○說出」（原審卷一第一０一頁）、「
      辛○○拿球棒打死被害人那次，我舅舅壬○○也有參與，他在地檢署不起訴處
      分，我是維護他，把事情攔下來，我看他有四個小孩要撫養，而且是我親舅舅
      ，所以我把他頂下來，他找辛○○來殺人，我答應他可以分紅，錢他可以分一
      份，我喝酒跟他提起殺人可以獲得代價‧‧‧‧他說找辛○○，他說是他親舅
      子，信得過，所以我們才找辛○○‧‧‧‧伊第一天與辛○○認識，伊不可能
      找辛○○，他是來修車的，確定是壬○○，伊是良心不安才說出實話，他是伊
      親舅舅不可能陷害他」等情相符（本院卷一第一六五、一六六、二一二頁），
      且壬○○係被告辛○○之姐夫、並係被告丁○○與戊○○舅舅之事實，業據壬○○供承在卷（見偵查卷第六十八頁背面、本院卷一第二０九頁），故審酌被
      告辛○○僅係因汽車故障而前去被告戊○○所經營之修理廠維修，其與被告戊○○、丁○○素不相識，被告戊○○豈有於第一天結識即詢問被告辛○○是否
      願意參與殺人計畫之理？且參酌壬○○分別與被告辛○○、被告戊○○及丁○○均有至親關係業如前述，而壬○○亦不否認介紹被告辛○○與被告戊○○認
      識，從而被告辛○○、戊○○、丁○○供稱壬○○為圖分得被告庚○○所提供
      之金錢，乃介紹被告辛○○參與本件犯行等事實，洵堪認定，至被告辛○○雖
   曾供稱：「壬○○不知情」、「戊○○第一次見面就叫伊去殺人」云云（見偵
      查卷第一六九、一七０頁），然其係迴護之詞業見前述，故壬○○以自己共同
      犯罪之意思，推由辛○○殺人，亦係本次犯行之共同正犯，至臻明確。
（八）綜上所論，本件事證明確，被告等犯行同堪認定，均應依法論科。至被告庚○○雖辯稱：就殺害被害人報酬之總金額，被告己○○稱一千二百萬元、被告癸○○稱一百萬元、被告乙○○稱一百萬元、被告戊○○稱二百萬元，各該被告
      供述金額前後不一，尤其被告己○○係第三次才加入，其所得酬金總金額竟比
      其餘被告為高，足認各該被告就酬金之供述存有嚴重瑕疵而不可採信云云，惟
      查被告戊○○所稱之二百萬元係由動手殺害被害人者獨得一百萬元，其餘一百
      萬元則由各該共犯共同分配，核與被告癸○○、乙○○所供述之酬金一百萬元
      並無不符，再查被告己○○雖於八十九年二月二十二日警訊中供稱：「他（即
      戊○○）就很秘密的跟我講只要把一個叫林榮樓的人弄掉（意思就是殺掉）就
      可以賺一千二百萬元」等語，然被告己○○上開酬金總數之陳述既非直接由被
      告庚○○處親見聽聞，而係經由被告戊○○之轉述，然被告戊○○就酬金總數
      係二百萬元之事實於偵審中均供述明確，從而被告己○○關於酬金之供述顯與
      本案事證不符，尚難採信，至被告癸○○、乙○○、戊○○就酬金之供述則大
      致相符，堪予採信。
二、被告等所犯罪名如下：
（一）被告庚○○第一至四次之犯行均係已著手於犯罪行為之實施而不遂，皆為未遂
      犯，均係犯刑法第二百七十一條第二項、第一項之殺人未遂罪，其中第三次另
      犯刑法第一百七十三條第三項、第一項之放火未遂罪，其一放火行為觸犯殺人
      未遂罪與放火未遂罪，為想像競合犯，應從一重之殺人未遂罪論處（最高法院
      九十年度台上字第四五二四號判決、九十年度台上字第二九七五號判決、九十
      年度台上字第二一０一號判決均採同一見解），第五次及第六次犯行則均係犯
      刑法第二百七十一條第三項、第一項預備殺人罪，第七次殺害被害人既遂之犯
      行則係犯刑法第二百七十一條第一項之殺人罪。被告庚○○第一至四次之殺人
      未遂犯行、第五次及第六次之預備殺人罪與第七次之殺人犯行，所犯為基本構
      成要件相同之罪，且時間緊接，顯係基於概括犯意為之，應依連續犯之規定以
      情節較重之殺人罪論處，並就法定刑有期徒刑部分加重其刑（法定刑為死刑、
      無期徒刑部分依法不得加重）。
（二）被告戊○○第一至四次之犯行，均已著手於犯罪行為之實施而不遂，應均論以
      未遂犯，均係犯刑法第二百七十一條第二項、第一項之殺人未遂罪，其中第三
      次另犯刑法第一百七十三條第三項、第一項之放火未遂罪，其一放火行為觸犯
      殺人未遂罪與放火未遂罪，為想像競合犯，應從一重之殺人未遂罪論處，第五
      次犯行係犯刑法第二百七十一條第三項、第一項預備殺人罪（第六次未參與，
      不另論罪，詳如後述），第七次殺害被害人既遂犯行係犯刑法第二百七十一條
      第一項之殺人罪。被告戊○○第一至四次之殺人未遂、第五次預備殺人罪與第
      七次之殺人犯行所犯為基本構成要件相同之罪，且時間緊接，顯係基於概括犯
      意為之，應依連續犯之規定論以一情節較重之殺人罪，並就法定刑為有期徒刑
      部分加重其刑。
（三）被告丁○○第一至四次之犯行均係犯刑法第二百七十一條第二項、第一項之殺
      人未遂罪，均已著手於犯罪行為之實施而不遂，應論以未遂犯，其中第三次另
      犯刑法第一百七十三條第三項、第一項之放火未遂罪。其一放火行為觸犯殺人
      未遂罪與放火未遂罪，為想像競合犯，應從一重之殺人未遂罪論處。被告丁○○所犯四次犯行，均為基本構成要件相同之罪，且時間緊接，顯係基於概括犯
      意為之，應依連續犯之規定論以一情節較重之殺人未遂罪，並就法定刑為有期
      徒刑部分加重其刑，另依未遂犯減輕其刑之規定，先加後減其刑。
（四）被告癸○○第一至四次之犯行均係犯刑法第二百七十一條第二項、第一項之殺
      人未遂罪，均已著手於犯罪行為之實施而不遂，應論以未遂犯，其中第三次另
      犯刑法第一百七十三條第三項、第一項之放火未遂罪。其一放火行為觸犯殺人
      未遂罪與放火未遂罪，為想像競合犯，應從一重之殺人未遂罪論處，第五次犯
      行係犯刑法第二百七十一條第三項、第一項之預備殺人罪。被告癸○○所犯第
      一至四次殺人未遂犯行、第五次預備殺人犯行，均為基本構成要件相同之罪，
      且時間緊接，顯係基於概括犯意為之，應依連續犯之規定論以一情節較重之殺
      人未遂罪，並就法定刑為有期徒刑部分加重其刑，另依未遂犯減輕其刑之規定
      ，先加後減其刑。
（五）被告乙○○第一次及第二次犯行均係犯刑法第二百七十一條第二項、第一項之
      殺人未遂罪，第一次是已著手於犯罪行為之實施而不遂，應論以未遂犯（障礙
      未遂犯），第二次是係因己意而中止之中止未遂犯。被告乙○○所犯二次犯行
      ，均為基本構成要件相同之罪，且時間緊接，顯係基於概括犯意為之，應依連
      續犯之規定論以情節較重之殺人未遂罪（第一次），並就法定刑為有期徒刑部
      分加重其刑，另依未遂犯減輕其刑之規定，先加後減其刑。
（六）被告己○○第三次至第四次之犯行均係犯刑法第二百七十一條第二項、第一項
      之殺人未遂罪，均已著手於犯罪行為之實施而不遂，應論以未遂犯，其中第三
      次另犯刑法第一百七十三條第三項、第一項之放火未遂罪，其一放火行為觸犯
      殺人未遂罪與放火未遂罪，為想像競合犯，應從一重之殺人未遂罪論處，第五
      次犯行係犯刑法第二百七十一條第三項、第一項預備殺人罪；第六次未參與，
      不另論罪，詳如後述。被告己○○所犯三次犯行（即第三次至第五次），均為
      基本構成要件相同之罪，且時間緊接，顯係基於概括犯意為之，應依連續犯之
      規定論以一情節較重之殺人未遂罪，並就法定刑有期徒刑部分加重其刑，另依
      未遂犯減輕其刑之規定，先加後減其刑。
（七）被告辛○○係犯刑法第二百七十一條第一項之殺人罪。被告辛○○前因傷害案
      件經臺灣桃園地方法院於八十四年九月二十六日以八十四年度易字第三四一七
      號判決判處有期徒刑四月，於八十五年八月二十六日確定，另因違反槍砲彈藥
      刀械管制條例、麻醉藥品管制條例、藥事法等案件，亦經臺灣桃園地方法院於
      八十五年十月二日以八十五年度訴字第一一九三號判決各判處有期徒刑四月、
      五月、五月，定執行刑為有期徒刑一年一月，於八十五年十一月二十八日確定
      ，二判決接續執行，於八十六年十二月十二日執行完畢，有臺灣新竹地方法院
      檢察署刑案資料查註記錄表一份附於八十九年度他字第一一五號卷內可憑，被
      告辛○○於五年內再犯本件有期徒刑以上之罪，為累犯，應就法定刑有期徒刑
      部分加重其刑。
（八）共犯關係如下：
    (1)、被告庚○○、戊○○、丁○○、癸○○、乙○○五人就就第一、二次殺人未
        遂犯行；
    (2)、被告庚○○、戊○○、丁○○、癸○○、己○○五人就第三、四次殺人未遂
        、放火未遂犯行；
    (3)、被告庚○○、戊○○、己○○、癸○○四人就第五次預備殺人犯行；
    (4)、被告辛○○、庚○○、戊○○及案外人壬○○四人就第七次殺人犯行；
      以上或有犯意之聯絡及行為之分擔，或係以自己共同犯罪之意思，事前謀議而
      推由其他被告實施犯行，均應論以共同正犯。
（九）按「接續犯與連續犯，除其各個舉動或每次行為，均與該罪之構成要件相符略
      同外，接續犯與連續犯，除其各個舉動或每次行為，均與該罪之構成要件相符
      略同外，仍有其區別之分際，接續犯係以單一之犯意，以單一行為之數個舉動
      ，接續進行同一犯罪，在犯罪完成以前，其各個舉動均屬犯罪行為之一部，而
      接續的侵害同一人之同一法益，為實質上一罪，至連續犯則係一次即可成罪之
      行為，基於一個概括犯意，反覆數次而觸犯同一之罪名，其係以數個獨立之犯
      罪行為，連續數次侵害同一法益，法律上綜合各個行為而只論以一罪。原判決
      既認定上訴人等共謀由姜○源於民國八十四年五月二十七日晚上十一時三十分
      ，在嘉義縣大埔鄉○○村○○○○路三四○公里五百公尺處，以火燒車方式，
      欲燒死陳○來以詐領保險金額，因陳○來逃出車外而未得逞。嗣再共同前往勘
      察擇定地點，由姜○源於八十四年六月二日上午三、四時許，在嘉義縣阿里山
      鄉○○村○里○○路五十七公里八百公尺處修路危險路段山谷旁，將陳○來騙
      至其小客車駕駛座，偽裝成陳○來開車，而站在車外將車發動，致陳○來人車
      跌落山谷死亡，彼等並非以單一行為之數個舉動接續進行同一犯罪，而係以二
      個獨立之犯罪行為，反覆二次觸犯殺人未遂與既遂罪，原判決認上訴人等僅成
      立單純之一殺人既遂罪，其適用法則顯有不當」（最高法院八十七年度台上字
      第三六號判決要旨參照），查本件第一次八十八年五月以至第七次八十八年十
      二月犯行，各次犯案時間前後長達七月之久，且各次犯案手法亦非全部相同，
      犯案地點亦非同一，甚至參與犯罪者亦非完全一致，難認各次犯行均係單一行
      為之各該階段，揆諸前揭最高法院判決意旨，自應論以連續犯，而無論以接續
      犯之餘地。
（十）關於被告戊○○辯稱：警方原僅針對編號二、（七）部分辛○○殺害林榮樓部
      分追查，一直到被告戊○○於八十九年二月二十二日上午十一時五十五分第一
      次至竹東分局秀湖派出所製作筆錄時，戊○○才主動供出如原審判決書犯罪事
      實欄中之編號二、（一）至（五）號犯罪事實，被告戊○○供出（一）至（六
      ）部分之犯罪事實，應符合自首云云，惟按：「刑法第六十二條所規定之自首
     ，以對於未發覺之罪，向有偵查權之機關或公務員自承犯罪，進而接受裁判為
      要件；而具有連續犯或牽連犯等裁判上一罪關係之犯罪，苟全部犯罪未被發覺
      前，行為人僅就其中一部分犯罪自首，固仍生全部自首之效力，反之，倘其中
      一部分犯罪已先被有偵查權之機關或公務員發覺，行為人事後方就其餘未被發
      覺之部分，自動供認其犯行時，因與上開自首之要件不符，自不得適用自首之
      規定減輕其刑」，最高法院八十三年度台上字第三九三五號判決採同一見解。
      本件被告戊○○係連續犯有前述第一次至第五次、第七次犯行，而其所犯第七
      次犯行，業經司法警察發覺而開始偵辦之事實，業據證人即承辦警員張蒼宏、
      呂學明到庭證述無訛（見本院卷二第一六八至一七０頁），而被告戊○○對其
      餘五次犯行自動供認其犯行經過與供出其餘共犯之事實，雖亦經證人張蒼宏、
      呂學明證述屬實（見本院卷二第一六八至一七０頁），然依上開說明，仍不得
      適用自首之規定減輕其刑，被告戊○○辯稱伊有自首減刑之適用等語，尚有誤
      會。
二、原審以被告等人事證明確予以論科，固非無見，惟查：
（一）按「共同正犯，係共同實施犯罪行為之人，在共同意思範圍內，各自分擔犯罪
      行為之一部，相互利用他人之行為，以達其犯罪之目的，其成立不以全體均行
      參與實施犯罪構成要件之行為為要件。如行為人以自己共共同犯罪之意思，事
      前同謀，而由其中一部分人實行犯罪之行為者，亦應認為共同正犯，使之對於
      全部行為所發生之結果，負其責任」（最高法院八十七年度台非字第三五號判
      決要旨參照），查被告庚○○係以殺害林榮樓之犯罪意思而為本件犯行，雖其
      本身未實施殺人之構成要件行為，然被告庚○○係以自己共同犯罪之意思，於
      事前與著手之辛○○等人同謀，而由辛○○等人實行殺人之構成要件行為，故
      被告庚○○係為本件共同正犯，原判決誤論以教唆犯，顯有未當。
（二）被告庚○○、戊○○、丁○○、己○○、癸○○五人第三次犯行係另犯刑法第
      一百七十三條第三項、第一項之放火未遂罪，原審竟誤認係放火既遂，亦有未
      合。
（三）被告庚○○、戊○○、己○○、癸○○四人第五次犯行，並無積極證據足以證
      明被告庚○○有著手注射毒液之行為，依卷內證據僅足以認定被告被告庚○○
      、戊○○、己○○、癸○○四人第五次犯行係犯預備殺人罪，原審誤為殺人未
 遂，均有未洽。
（四）被告庚○○以除草劑殺害林榮樓之事，依卷內證據僅足以證明僅有被告庚○○
      一人所為，至於被告戊○○及己○○二人並未參與，原審竟誤認被告戊○○及
      己○○二人有參與，且並無積極證據證明被告庚○○有拿除草劑給林榮樓食用
      而著手殺人，依卷內證據僅足以認定被告庚○○第六次犯行係犯預備殺人罪，
      原審誤為殺人未遂，亦有未洽。
（五）被告庚○○、戊○○、丁○○、癸○○、己○○五人就第三次殺人未遂、放火
      未遂犯行，僅有一個犯罪行為（放火行為），並無其他之犯罪行為，故係以一
      個放火行為觸犯「殺人未遂罪」與「放火未遂罪」，為想像競合犯，應從一重
      之殺人未遂罪論處（最高法院九十年度台上字第四五二四號判決、九十年度台
      上字第二九七五號判決、九十年度台上字第二一０一號判決均採同一見解），
      原審誤認為牽連犯，尚有未洽。
（六）原審漏就乙○○部分未於理由說明其係「連續犯」之理由，且未就第二次殺人
      未遂是因己意而中止詳加認定，亦有未洽，此外，原審判決書第二十五頁第六
      行，將「７、被告己○○」之部分，誤植為「７、被告癸○○」，致與第二十
      四頁第「４、被告癸○○」之部分相混，均有未洽。
（七）第四次犯行係由被告丁○○徒手毆打林榮樓、被告己○○則持開山刀朝林榮樓
      頸部砍下一刀，並持刺刀刺向林榮樓背部、右肩各一刀，因而致林榮樓受有右
      頸部八公分深部撕裂傷、背部三處六公分撕裂傷、右肩十五公分撕裂傷、右側
      頭部頂骨線性骨折（約八至九公分長）之傷害，業如前述，且林榮樓頭骨線狀
      骨折部分，經電腦斷層診斷，在頭骨線狀骨折處之附近有明顯之軟組織腫脹現
      象，臨床上若為舊傷應已消腫故應為新傷，從而林榮樓所受頭骨線狀骨折之傷
      害，亦係當日受被告丁○○、己○○攻擊所致，然原判決就林榮樓頭骨線狀骨
      折部分疏未記載，亦難維持。
（八）第七次殺死被害人之犯行，另有共犯壬○○參與，原審疏未認定，亦有未洽。
三、上訴人上訴意旨
  (一)、被告庚○○否認犯行，指摘原審判決為不當，就第五次及第六次預備殺人部分
      為有理由，其餘則為無理由。
  (二)、被告戊○○上訴意旨否認參與第六次犯行，為有理由，指摘原審判決誤認其有
      參與第七次犯行云云，則為無理由。
  (三)、被告丁○○、癸○○二人空言否認犯行，為無理由。
  (四)、被告乙○○上訴意旨，指摘原審判決未查明其第二次因己意而中止未遂之情事
      ，為有理由。
  (五)、被告己○○上訴意旨，否認有放火既遂及參與第六次以除草劑殺害林榮樓之犯
      行，為有理由，其餘上訴部分為無理由。
  (六)、被告辛○○上訴後於本院表明「放棄上訴」。
  (七)、檢察官上訴意旨略以：
  １、殺人罪之法定刑為十年以上有期徒刑、無期徒刑、死刑，最輕法定刑亦為十年
      以上有期徒刑。其罪之重，可處死刑，以示人命無價。蓋生命一旦被剝奪，對
      於被害人已無可彌補，世上一切對其均以無意義。若處刑過輕，將導致少數兇
      惡之徒，為謀財或其他目的，戕害更多無辜人命之案件，依實際經驗，不同法
      院，甚或同一法院之法官間，對於情節相類似之案件所決定之刑罰，常有不一
      致之情形，此不僅我國如此，如法制進步之歐美諸國亦然，故於量刑時，須確
      實參酌刑法第五十七條規定，以求量刑之客觀，衡平、應報其所造成無可彌補
      之損害。量刑應從刑法所規定之法定刑最高度至最低度審酌。如本案之殺人罪
      ，情節極嚴重者，則應處死刑，情節非常輕微，且可憫恕者，則應處最低刑之
      十年有期徒刑。若一般情節，則應處無期徒刑或十五年有期徒刑，而非從最低
      刑度十年有期徒刑往上量刑，認為一般情節而無特別嚴重時，即處有期徒刑十
      年。蓋法律之所以規定多種法定刑，定有最高度及最低度刑，即係區別犯罪情
      節最嚴重至情節最輕微等不同情形。
  ２、被告丁○○參與二次駕車衝撞、縱火、持刀殺害林榮樓之計畫，若無連續犯及
      牽連犯之理論，則被告丁○○共犯下四次殺人未遂罪，一次縱火現有人居住之
      放火罪：1.在犯罪之內容、次數等情節方面，此為滔天大罪。2.在犯罪動機方
      面，此為謀財害命之謀殺。3.在殺人手段方面，此為企圖活活撞死、燒死、刺
      死之場面，手段殘忍。4.在與被害人關係方面，其與被害人林榮樓毫無仇恨，
      甚有親戚關係。5.在犯後態度方面，被告丁○○否認犯罪，毫無悔意。從以上
      各點觀之，被告丁○○所犯之罪，從任何角度察看，均係情節重大之犯罪，原
      應處死，以衡平、應報其所造成之損害，否則世間有何公平正義？然因死者林
      榮樓終究於當時保住性命，足證被告丁○○並非完全泯滅人性，無須剝奪其生
      命，而尚可期待教化復出社會，故仍不宜予以死刑，而應處無期徒刑，一方面
      以應報其所為之犯罪，另一方面，不致剝奪寶貴生命而仍有重返社會之機會。
      原判決認被告丁○○共同連續殺人未遂，而處有期徒刑八年六月，實係過輕，
      而無法衡平其所為之四次殺人、一次放火燒屋之犯罪。如此類推：(1)被告癸○○（五次殺人、一次放火犯行）處以有期徒刑六年；(2)被告己○○（四次殺人
      、一次放火犯行）處以有期徒刑九年；(3)被告乙○○（二次殺人犯行）處有期
      徒刑五年六月；(4)甚至主謀被告戊○○（七次殺人犯行、一次放火犯行）處有
      期徒刑十五年，均屬過輕，而與犯罪情節不相當，有違刑法第五十七條之規定
      。
  ３、本案輕度量刑之原因，或許在於被告多人，然被告雖多人，且有被告辛○○活
      活燒死被害人林榮樓之犯罪情節。惟被告等人所犯之刑事責任不能有眾人「分
      攤」，而應「連帶承受」，且共犯多，犯罪更危險，刑法上亦有對共犯而加重
      其刑之規定，故若單獨探究被告丁○○所犯之殺人罪，而不與被告庚○○、辛○○比較，量刑必較客觀，而不致因他人所犯之情節嚴重反同情其他被告。
  ４、其他被告知癸○○較被告丁○○多一次注射毒液之行為，且除非有過共犯犯意
      聯絡外之犯罪，否則共犯應共同負責所犯之罪，不能以分擔工作之不同而為量
      刑差異之依據，故原判決不能以被告癸○○均在車上陪同之理由而為量刑不同
      之依據。
  ５、被告乙○○無前科，坦承犯行，此二因素為其刑罰較輕之原因，然其有二次殺
      人犯行，依連續犯之規定尚得加重其刑至二分之一，而殺人罪之最低法定刑為
      十年以上有期徒刑，依未遂犯刑之規定，最低刑度「得」減至五年有期徒刑。
      原判決對被告乙○○二次殺人未遂行為處以有期徒刑五年六月，應係認其情節
      甚輕，依照未遂犯之規定減刑，並減至甚低之刑度。然依上所論，連續二次開
      車企圖將人活活撞死，其情節何能謂輕？其犯罪動機係為財，本案係謀財害命
      ，而非當場氣憤衝突欲殺對方，被告乙○○與死者亦毫無恩怨，其竟可為財而
      預謀殺人，足徵犯罪情節重大，本判決處如此低度之刑，難以衡平被害人林榮
      樓所受之傷害，蓋其被眾人充當獵物擇日殺之，何其可憐！被告乙○○在駕車
      企圖撞死死者林榮樓之前，有甚多之時間可考慮報警，或思及此為傷天害理之
      事不可去犯等情形，然其仍未罷手而共同前往駕車殺人，是原判決所處之刑，
      顯然過輕云云。
四、然關於刑之量定，係實體法上賦予法院得為自由裁量之事項，倘其未有逾越法律
    所規定之範圍，或濫用其權限，即不得任意指摘為違法，本院參酌全部卷證資料
    及被告參與之程度等一切情狀，認原審量刑尚無過輕情事，故檢察官上訴指摘原
    判決量刑過輕，為無理由。
五、上訴人之上訴部分有理由，部分無理由，已如前述，惟原審判決既有如上所述之
    瑕疵而無可維持，自應由本院將原判決關於庚○○、戊○○、丁○○、癸○○、
    乙○○、己○○部分及辛○○殺人暨定執行刑部分撤銷改判。
（一）被告庚○○部分：爰審酌被告庚○○與林榮樓為配偶關係，卻共同與外人多次
      共謀殺害被害人，殊值譴責，公訴人求處死刑，固非無據，惟念及林榮樓於八
      十七年二月間車禍後性情不定，且酒後常至被告庚○○之小吃店吵鬧等情，業
      經被告庚○○與林榮樓所生之女丙○○於原審到庭證述無誤（見原審卷二第四
      三一頁），被告庚○○因此痛苦不堪而欲致林榮樓於死，且庚○○並非親自出
      手殺害林榮樓，其惡性尚未至不可饒恕而應剝奪其生命之地步。
（二）被告辛○○部分：被告辛○○僅為賺取一百萬元之酬金即設下圈套，將林榮樓
      灌醉、打昏後活活燒死，其手段殘忍，所侵害為林榮樓最珍貴之生命，犯罪所
      生損害重大無法回復，及其犯後坦承所有犯行且詳述犯罪經過，態度尚稱良好
   ，並於本院主動供述壬○○亦係本件共犯，足認尚無量處極刑之必要。
（三）被告戊○○負責於各次犯行居中聯絡，引薦、介紹被告己○○、辛○○加入殺
      害林榮樓之犯行，公訴人求處死刑，固非無據，惟被告戊○○固參與多達六次
      之犯行，然第一至五次，被害人均逃過一死，顯見該五次之出手尚非嚴重而有
      所保留，而第七次雖與被告辛○○共謀殺害被害人，其並未實際到場對林榮樓
      施以毒手，惡性較輕，且犯後坦承大部分犯行，態度良好，且對於前述第一至
      第五次犯行，尚且主動供認犯行及供出其他共犯，亦於本院主動供出壬○○亦
      係本件共犯，足徵已有悔悟之心，尚不至罪無可逭而應處以極刑之地步。
（四）被告丁○○、癸○○、己○○、乙○○參與之次數依序為四次、五次、三次及
      二次，被告丁○○否認大部犯行，未見悔意，被告己○○坦承大部分犯行，惟
      實際下手縱火、持刀砍殺被害人、擠取毒液，惡性較重，被告癸○○參與犯罪
      之程度，被告乙○○坦承所有犯行，於第一次衝撞被害人時擔任實際駕車之人
      ，於第二次時藉酒推卻擔任駕駛人並因己意而中止未遂，惡性非重，公訴人對
      被告丁○○、己○○、癸○○、乙○○各求處以無期徒刑、有期徒刑二十年、
      十五年，均嫌過重。
（五）爰再參酌被告等人前述犯罪之動機、圖財殺人之目的、犯罪後之態度等一切情
      狀，各量處如主文第二項至第八項所示之刑。另被告庚○○、辛○○部分，依
      刑法第三十七條第一項之規定宣告褫奪公權終身，被告戊○○、丁○○、癸○○、乙○○、己○○依其等所犯殺人罪之性質，認有宣告褫奪公權之必要，併
      依刑法第三十七條第二項之規定宣告如主文所示之褫奪公權期間，以資懲儆。
五、被告庚○○、戊○○、丁○○、癸○○、己○○砍殺被害人所用之開山刀及尖刀
    ，業已丟棄於被告戊○○修車廠後方之頭前溪，經被告己○○供述在卷（見偵查
    卷第四十三頁）；另被告辛○○、戊○○殺害林榮樓所用之木製球棒、汽油桶，
    業遭棄置於山崖（原審卷三第一０四、一０五頁）；均未扣案，復無證據證明尚
    屬存在，亦非違禁物或義務沒收之物，故均不另諭知沒收。
貳、上訴人即被告不另為無罪諭知部分
一、公訴人另以：（一）被告戊○○及己○○有參與第六次犯行，因認被告戊○○及
    己○○另犯殺人未遂罪；（二）被告丁○○、癸○○尚參與第六次以除草劑膠囊
    毒殺被害人未遂之犯行，及第七次殺害被害人之犯行，而認被告丁○○、癸○○
    此部分均分別涉有刑法二百七十一條第二項、第一項之殺人未遂罪嫌、第二百七
    十一條第一項之殺人罪嫌等語。
二、訊據被告戊○○、丁○○、癸○○、己○○均堅詞否認有參與前揭犯行。
三、按犯罪事實應依證據認定之，無證據不得推定其犯罪事實，刑事訴訟法第一百五
    十四條定有明文。而認定犯罪事實所憑之證據，固不以直接證據為限，間接證據
    亦包括在內。惟認定不利於被告之事實，須依積極證據，苟積極證據不足為不利
    於被告事實之認定時，即應為有利於被告之認定，更不必有何有利之證據。最高
    法院三十年上字第八一六號亦著有判例。
四、被告戊○○、己○○被訴參與第六次犯行之部分
（一）訊據被告戊○○、己○○均矢口否認有何前揭以除草劑毒殺被害人之犯行，被
      告戊○○則辯稱：伊事先不知道此次，亦未要求被告己○○等人載被告庚○○
      去買除草劑，係被告庚○○買回除草劑後才知道，伊不知道是誰將除草劑裝填
      於膠囊內云云，被告己○○則辯稱：伊雖有陪同被告庚○○至芎林鄉某藥房購
      物，但伊不知被告庚○○所購為農藥，並未參與此次犯行。
（二）經查：被告庚○○雖曾自承伊出資購買除草劑及膠囊，除草劑係要用來毒殺被
      害人，亦不否認除草劑係於被告戊○○之修車廠裝填於膠囊內（見偵查卷第七
      十九、一九四頁、第二八號卷第二十一頁背面），惟此僅足以證明被告庚○○
      所購之除草劑係為供作毒殺被害人所用，至於被告庚○○是否確實有著手實施
      犯行，則無任何積極證據可資證明。
（三）至於被告己○○雖曾供稱：此次係被告戊○○要求被告己○○陪同被告庚○○
      搭乘蘇俊明所駕之車前去購買除草劑及膠囊，購妥回被告戊○○的修車廠後，
      由被告己○○幫忙打開除草劑，再由被告庚○○於辦公室內將除草劑裝填於膠
      囊內（偵查卷第一八八頁反面、原審八十九年聲羈字第第二八號卷第二十一頁
      反面），惟被告己○○於本院前審訊問時否認其事，況其所為供述僅陳稱：「
      幫忙打開除草劑」，並無陳稱「幫庚○○將除草劑填於膠囊內」，既無積極證
      據證明被告庚○○曾告知以除草劑殺害被害人之事，自難僅因被告庚○○個人
      片面之詞而認定被告戊○○與己○○二人均有參與第六次犯行。
（四）至於被告戊○○於偵查中供稱：「庚○○欲將裝有除草劑之膠囊給被害人服用
      時，因被害人拒用而作罷」等情，既非被告戊○○所親眼目睹，僅係聽庚○○
      片面之詞，要屬傳聞證據，並無證據能力，且被告庚○○於本院已否認其事，
      堅稱其他被告不知情，而被告庚○○告訴戊○○之上開陳述，並無補強證據可
      資佐證，殊難僅依共同被告戊○○之傳聞供述而為不利被告戊○○及己○○之
      認定。
五、被告丁○○、癸○○被訴參與第六次及第七次犯行之部分
    查購買除草劑該次行為，係不知情之蘇俊明駕車搭載庚○○、己○○，由庚○○
    出資而前往購買除草劑及膠囊之事實，業經證人蘇俊明到院結證屬實（本院前審
    卷一第二六三頁），此外，並無證據證明被告癸○○、丁○○就此次行為有何事
    前謀議或行為之分擔，尚難認定被告丁○○、癸○○參與此次犯行。另第七次由
    被告辛○○殺害被害人該次行為，被告丁○○、癸○○固不否認於事前即知悉被
    告辛○○欲殺害被害人，然並無證據證明被告丁○○、癸○○曾參與此次殺害被
    害人之謀議，及到場實施殺人犯行，雖公訴人認被告癸○○曾於案發當日至飲食
    店附近交付酒錢予被告辛○○，惟此除為被告癸○○所否認外，實際送錢之人係
    證人劉銀台一節，又業為被告辛○○、證人劉銀台所陳述明確（偵查卷第四十九
    頁背面、一七一頁、原審卷一第二九八至二九九頁），是公訴意旨即有誤會。
六、此外，復查無其他積極證據足以證明被告戊○○、丁○○、己○○、癸○○確有
    公訴人所指此部分之殺人未遂、殺人犯行，應認為被告戊○○、丁○○、癸○○
    、己○○被訴此部分之犯罪均尚不能證明，惟公訴人認此部分與前揭論罪科刑部
    分各為連續犯之裁判上一罪關係，爰不另為無罪之諭知。
據上論斷，應依刑事訴訟法第三百六十九條第一項前段、第三百六十四條、第二百九
十九條第一項前段，刑法第二十八條、第五十六條、第四十七條、第二百七十一條第
一項、第二項、第二十六條前段、第一百七十三條第三項、第一項、第五十五條、第
三十七條第一項、第二項，判決如主文。
本案經檢察官張秋雲到庭執行職務。
中      華      民      國      九十二      年      一    月    十四    日
                              臺灣高等法院刑事第四庭
                                  審判長法  官  蔡  永  昌
                                        法  官  陳  榮  和
                                        法  官  徐  昌  錦
右正本證明與原本無異。
如不服本判決應於收受送達後十日內向本院提出上訴書狀，其未敘述上訴之理由者並
得於提起上訴後十日內向本院補提理由書（均須按他造當事人之人數附繕本）。
                                        書記官  吳  金  來
中      華      民      國    九十二    年      一      月      二十    日
附錄 本判決論罪科刑法條：
刑法第一百七十三條
放火燒燬現供人使用之住宅或現有人所在之建築物、礦坑、火車、電車或其他供水、
陸、空公眾運輸之舟、車、航空機者，處無期徒刑或七年以上有期徒刑。
失火燒燬前項之物者，處一年以下有期徒刑、拘役或五百元以下罰金。
第一項之未遂犯罰之。
預備犯第一項之罪者，處一年以下有期徒刑、拘役或三百元以下罰金。
刑法第二百七十一條
殺人者，處死刑、無期徒刑或十年以上有期徒刑。
前項之未遂犯罰之。
預備犯第一項之罪者，處二年以下有期徒刑。


司法院資訊處製作；財團法人民間司法改革基金會備份。
